【裁判字號】    95,訴,1883
【裁判日期】    970820
【裁判案由】    貪污
【裁判全文】
臺灣臺北地方法院刑事判決              95年度訴字第1883號
公  訴  人  臺灣臺北地方法院檢察署檢察官
被      告  壬○○
選任辯護人  楊美玲律師
被      告  辛○○
選任辯護人  李進成律師
            戴銀生律師
被      告  戊○○
選任辯護人  黃繼儂律師
            周威良律師
被      告  甲○○
選任辯護人  丁志達律師
            朱峻賢律師
被      告  庚○○
選任辯護人  李漢鑫律師
被      告  丙○○
選任辯護人  廖年盛律師
上列被告因貪污等案件，經檢察官提起公訴（94年度偵字第
18784 號），本院判決如下：
    主  文
戊○○幫助納稅義務人以不正當方法逃漏稅捐，處有期徒刑肆月
，如易科罰金，以銀元參佰元即新臺幣玖佰元折算壹日，減為有
期徒刑貳月，如易科罰金，以銀元參佰元即新臺幣玖佰元折算壹
日。又幫助納稅義務人以不正當方法逃漏稅捐，處有期徒刑肆月
，如易科罰金，以銀元參佰元即新臺幣玖佰元折算壹日，減為有
期徒刑貳月，如易科罰金，以銀元參佰元即新臺幣玖佰元折算壹
日。又幫助納稅義務人以不正當方法逃漏稅捐，處有期徒刑肆月
，如易科罰金，以銀元參佰元即新臺幣玖佰元折算壹日，減為有
期徒刑貳月，如易科罰金，以銀元參佰元即新臺幣玖佰元折算壹
日。應執行有期徒刑伍月，如易科罰金，以銀元參佰元即新臺幣
玖佰元折算壹日。被訴行賄部分免訴。
甲○○幫助納稅義務人以不正當方法逃漏稅，處拘役肆拾日，如
易科罰金，以銀元參佰元即新臺幣玖佰元折算壹日，減為拘役貳
拾日，如易科罰金，以銀元參佰元即新臺幣玖佰元折算壹日。又
幫助納稅義務人以不正當方法逃漏稅，處拘役肆拾日，如易科罰
金，以銀元參佰元即新臺幣玖佰元折算壹日，減為拘役貳拾日，
如易科罰金，以銀元參佰元即新臺幣玖佰元折算壹日。又幫助納
稅義務人以不正當方法逃漏稅，處拘役肆拾日，如易科罰金，以
銀元參佰元即新臺幣玖佰元折算壹日，減為拘役貳拾日，如易科
罰金，以銀元參佰元即新臺幣玖佰元折算壹日。應執行拘役伍拾
日，如易科罰金，以銀元參佰元即新臺幣玖佰元折算壹日。被訴
行賄部分免訴。
庚○○幫助納稅義務人以不正當方法逃漏稅，處拘役參拾日，如
易科罰金，以銀元參佰元即新臺幣玖佰元折算壹日，減為拘役拾
伍日，如易科罰金，以銀元參佰元即新臺幣玖佰元折算壹日。又
幫助納稅義務人以不正當方法逃漏稅，處拘役參拾日，如易科罰
金，以銀元參佰元即新臺幣玖佰元折算壹日，減為拘役拾伍日，
如易科罰金，以銀元參佰元即新臺幣玖佰元折算壹日。又幫助納
稅義務人以不正當方法逃漏稅，處拘役參拾日，如易科罰金，以
銀元參佰元即新臺幣玖佰元折算壹日，減為拘役拾伍日，如易科
罰金，以銀元參佰元即新臺幣玖佰元折算壹日。應執行拘役肆拾
日，如易科罰金，以銀元參佰元即新臺幣玖佰元折算壹日。被訴
行賄部分免訴。
壬○○、辛○○被訴圖利部分均免訴，被訴行使公務員職務上登
載不實文書部份均無罪。
丙○○被訴行賄部分免訴，被訴逃漏稅捐及行使業務登載不實文
書部分均無罪。
    事  實
一丁○○（通緝中）與戊○○、甲○○、庚○○為承包臺灣電力
  股份有限公司（下稱臺電公司）第三核能發電廠（下稱核三廠
  ）包封容器預力系統營運期間第1 、2 號機第15年檢測工程（
  下稱第15年檢測工程），由丁○○徵得其姑丈紀界仁（經檢察
  官為不起訴處分）之同意，於民國83年3 月8 日辦妥變更登記
  ，以紀界仁為名義負責人承受合增營造有限公司（下稱合增公
  司，至91年8 月14日名義負責人變更登記為許進忠，92年9 月
  10日起停業，96年3 月30日公司名稱變更登記為瑞銓營造有限
  公司），由丁○○實際負責公司業務，為合增公司實際負責人
  。合增公司標得臺電公司第15年檢測工程，並於86年12月30日
  與臺電公司簽訂承攬契約，87年8 月6 日臺電公司完成議價後
  ，戊○○、甲○○、庚○○三人即在臺電公司核三廠工地實際
  施作檢測工程，戊○○並任核三廠工地之工地主任，除工程施
  用外，並負責管理工人、發放工資、向合增公司請領工人薪資
  、費用等業務，為從事業務之人。戊○○明知蔡花梅於87、88
  、89年，尤秀足於87、88年，謝昌輝、潘進成於88、89年未於
  合增公司任職支薪，甲○○明知方萬福於87、88、89年，葉蒼
  明於89年未於合增公司任職支薪，庚○○亦明知林慶恩於87、
  88、89年未於合增公司任職支薪，戊○○、甲○○、庚○○各
  自為幫助合增公司逃漏87年度至89年度應納之營利事業所得稅
  ，於88年至90年間分別提供前述人頭之身分資料予丁○○，戊○○並於87年至89年期間，按月將前述不實事項登載於附表二
  所列業務上作成之臨時工資表，及於87年間將百順旅行社股份
  有限公司（下稱百順旅行社）出具如附表三之旅行業代收轉付
  收據5 張交予丁○○，由丁○○於88年至90年間先後利用不知
  情之會計業者將附表一所列申報薪資金額列為合增公司87年度
  至89年度之營業費用（薪資支出及旅遊費用），據以製作合增
  公司87年度至89年度營利事業所得稅結算申報書，繼而持向財
  政部北區國稅局中和稽徵所（下稱中和稽徵所）辦理87年度至
  89年度營利事業所得稅結算申報，以此不正當方法幫助合增公
  司逃漏87年度之營利事業所得稅新臺幣（下同）72萬4625元（
  薪資支出58萬4650元加計旅遊費用13萬9975元），88年度之營
  利事業所得稅67萬9300元，89年度之營利事業所得稅84萬5300
  元，足以生損害於捐稽徵機關徵收稅捐之正確性。
二案經法務部調查局移送臺灣臺北地方法院檢察署檢察官偵查起
  訴。
    理  由
壹、程序事項：被告以外之人於審判外之言詞或書面陳述，除法
    律有規定者外，不得作為證據，刑事訴訟法第159 條第1 項
    固有明文；惟被告以外之人於審判外之陳述，雖不符同法第
    159 條之1 至之4 規定，而經當事人於審判程序同意作為證
    據，法院審酌該言詞陳述或書面陳述作成時之情況，認為適
    當者，亦得為證據。又當事人、代理人或辯護人於法院調查
    證據時，知有第159條第1項不得為證據之情形，而未於言詞
    辯論終結前聲明異議者，視為有前項之同意，同法第159 條
    之5 亦定有明文。本件公訴人及被告戊○○、甲○○、庚○○，其等辯護人於本院準備程序及審判程序中對於本案相關
    證人於偵查中之證述暨其他相關具傳聞性質之證據資料之證
    據能力，均表示沒有爭執，且迄於言詞辯論終結前亦未聲明
    異議。本院審酌本案證人之陳述及證據資料作成時之情況，
    核無違法取證或其他瑕疵，認為以之作為證據為適當，前述
    證人於審判外之陳述及相關證據資料，自得做為證據。
貳、有罪部分
一認定犯罪事實所憑之證據及理由：事實欄所載犯罪事實，除據
  被告戊○○、甲○○、庚○○自白外，並有臺灣電力股份有限
  公司工程承攬契約（扣押物品編號D-1） 、臺灣電力公司核能
  發電處議價紀錄表（扣押物品編號證據22第20、21頁）、中和
  稽徵所96年12月6 日北區國稅中和二字第0961035885號函及其
  附件（本院卷3 即第24卷第280 至282 頁）、中和稽徵所97年
  5 月5 日北區國稅中和一字第0971012965號函（本院卷4 即第
  25卷第237 頁，其中關於附表一所列87年度合計逃漏稅額、89
  年度合計申報稅額及逃漏稅額均誤算，更正如附表一）、財政
  部臺北市國稅局松山分局93年2 月4 日財北國稅松山綜所字第
  0930000958號函及其附件（方萬福）、財政部臺灣省南區國稅
  局屏東縣分局96年1 月29日南區國稅屏縣二字第0930003642號
  函及其附件（潘進成、謝昌輝、尤秀足）、財政部臺灣省南區
  國稅局恆春稽徵所93年1月28日南區國稅恆春二字第093000756
  號函及其附件（林慶恩，以上均見扣押物品編號證據20）、附
  表三所列百順旅行社出具之旅行業代收轉付收據5 張（扣押物
  編號D-4-3 ）附表二所列臨時工資表（扣押物品編號D-7-1 至
  D-7-4） 、合增公司登記卷宗等可證，足以擔保被告等自白之
  真實性。本件證據明確，已可認定被告戊○○、甲○○、庚○○有事實欄所載幫助逃漏稅及行使業務登載不實文書等犯行，
  應依法論科。
二論罪科刑之依據
(一)被告戊○○、甲○○、庚○○等人行為後，刑法已於94年2 月
  2 日修正公布，並於95年7 月1 日施行，修正後第2 條第1 項
  規定：「行為後法律有變更者，適用行為時之法律。但行為後
  之法律有利於行為人者，適用最有利於行為人之法律。」此項
  修正乃為符合刑法第1 條罪刑法定主義之要求，貫徹法律禁止
  溯及既往原則，屬規範行為後法律變更所生新舊法律比較適用
  之準據法，無比較新舊法之問題，應逕適用修正後刑法決定新
  舊法之適用，先予敘明。又刑法第2 條第1 項既曰法律，自較
  刑之範圍為廣；除法律有特別規定者（如修正後刑法第2 條第
  2 項非拘束人身自由之保安處分適用裁判時法，修正後刑法施
  行法第9 條之3 規定之情形），應依其規定；或事關執行之緩
  刑之宣告，或犯罪在刑法修正施行前，自首在刑法施行後之自
  首部分，或程序之規定（程序從新，如刑法第40條沒收宣告之
  程序規定），應適用裁判時之修正後刑法之規定外；依修正後
  刑法第2 條第1 項比較時，應就罪刑有關之共犯、未遂犯、連
  續犯、牽連犯、結合犯，以及累犯加重，自首減輕暨其他法定
  加減原因（如身分加減）與加減例等一切情形，綜其全部之結
  果而為比較後整個適用，不能割裂而分別適用有利益之條文，
  最高法院95年5 月23日著有95年度第8 次刑庭會議決議可參。
  惟此所謂割裂適用，係指與罪刑有關之本刑而言，不包括易刑
  處分在內，有關易科罰金及易服勞役之折算標準，應分別為新
  舊法有利不利之比較，依刑法第2 條第1 項從舊從輕原則定其
  易刑之折算標準，最高法院亦著有96年度臺上字第2790、6956
  號判決意旨足憑。又有關易科罰金之折算標準、罰金易服勞役
  之折算標準及期限、多數有期徒刑定應執行之刑時之最高刑期
  之限制等之修正，事涉行為人易刑折算標準金額之多寡與期限
  之長短或有期徒刑定應執行之刑時最高度之限制，雖亦均屬依
  修正後刑法第2 條第1 項所應比較適用法律之範圍，然觀諸最
  高法院前述決議內容，其所指應綜合比較新、舊法而一體適用
  之部分，當僅限於就被告所犯罪名、法定刑度及刑之加重減輕
  等有關罪、刑部分之事項，至針對法院為宣告刑後，就數個宣
  告刑應如何定其應執行刑之規定，因非屬須經綜合考量方得據
  以為刑之宣告之罪、刑事項，於適用時，與之不具依附及相互
  關聯之特性，縱各別適用最有利於行為人之法律，亦不影響被
  告之犯行在法律上之評價，自不生應與罪、刑部分一體適用之
  問題，而應各依修正後刑法第2 條第1 項之規定，適用最有利
  於行為人之法律，臺灣高等法院著有96年度上訴字第13 號 判
  決、最高法院著有臺上字第3743號判決意旨可參。其中修正後
  刑法第55條關於想像競合犯之規定，增列「不得科以較輕罪名
  所定最輕本刑以下之刑」，惟此僅係法理之明文化，非屬法律
  之變更，無新、舊法比較之問題。茲就新舊法之比較適用依序
  說明如下：
(1)罰金刑：被告戊○○所犯刑法第215 條之罪有罰金刑之處罰，
  自72年6 月26日（即罰金罰鍰提高標準條例修正公布日）迄今
  均未修正，其罰金法定刑最高額為銀元5 百元，依罰金罰鍰提
  高標準條例第1 條前段提高10倍後為銀元5 千元，再經依現行
  法規所定貨幣單位折算新臺幣條例第2 條折算後為新臺幣1萬5
  千元。而刑法施行法於95年7月1日修正施行後，依該法第1 條
  之1 第1 項規定，刑法所定罰金之貨幣單位為新臺幣，並依同
  條第2 項就其所定數額提高為30倍，依此折算，刑法第215 條
  之罰金法定刑最高額亦為新臺幣1 萬5 千元，與修正前無異。
  揆諸本條第2 項之立法意旨為「考量新修正之刑法施行後，不
  再適用『現行法規所定貨幣單位折算新臺幣條例』，為使罰金
  數額趨於一致，避免衍生新舊法比較適用問題，以緩和實務適
  用法律之衝擊之前提下，規定第2 項如上」，顯見刑法施行法
  第1 條之1 第1 項、第2 項增訂之目的乃將刑法分則罰金刑之
  貨幣單位從「銀元」轉換為「新臺幣」，以釐清我國先前易生
  混淆之貨幣單位系統，與罪刑無涉，無新舊法比較適用之問題
  ，且無再適用罰金罰鍰提高標準條例第1 條提高倍數規定之餘
  地。惟因修正前刑法第33條第5 款關於「罰金：1 元以上」之
  規定，修正為「罰金：新臺幣1 千元以上，以百元計算」，故
  刑法分則法定本刑中列有罰金者，其法定最低度罰金因之提高
  ，涉及科刑規範變更，故仍有比較新舊法之必要（最高法院96
  年度臺上字第1464號判決意旨參照）。本件經比較結果，以舊
  法有利於行為人，自應適用修正前刑法第33條第5 款之規定，
  定其罰金部分之法定刑。
(2)連續犯與牽連犯：刑法修正後，刪除第56條連續犯及第55條關
  於牽連犯之規定，此刪除雖非犯罪構成要件之變更，但顯已影
  響行為人刑罰之法律效果，自屬法律有變更，經比較新、舊法
  結果，舊法第56條連續犯及第55條牽連犯之規定乃將被告之數
  行為以一罪論，較有利被告。
(3)綜合上述各條文修正前後之比較，行為時之法律較有利於行為
  人，依刑法第2 條第1 項前段之規定，應整體適用被告等行為
  時即修正前刑法之規定。
(二)核被告戊○○所為，係犯稅捐稽徵法第43條第1 項幫助逃漏稅
  捐，及刑法第216 條、第215 條業務登載不實等罪。被告甲○○、庚○○所為，均係犯稅捐稽徵法第43條第1 項幫助逃漏稅
  捐罪。被告戊○○於87、88、89年間分別將不實事項登載於業
  務上製作之臨時工資表（附表二）之低度行為，各為行使之高
  度行為吸收，均不另論罪。其分別於87、88、89年間，多次行
  使登載不實臨時工資表之行為間，均時間緊接，方式相同，各
  觸犯構成要件相同之罪名，顯均係基於概括犯意反覆為之，均
  為連續犯，應各以一連續行使業務登載不實罪論。被告戊○○
  、甲○○於87、88、89年間各以一行為提供數名人頭之身分資
  料予被告丁○○，幫助合增公司逃漏87、88、89年度之稅捐，
  均為想像競合，各從一重處斷。被告戊○○前述連續行使業務
  登載不實與幫助納稅義務人逃漏稅捐等行為間均有方法目的之
  牽連關係，各從較重之幫助逃漏稅罪處斷。又稅捐稽徵法第41
  條，依同法第47條第1 款規定，係將納稅義務人為公司組織之
  刑事責任，基於刑事政策之考量，於其應處徒刑範圍內，轉嫁
  於公司之負責人。於此情形而受罰之公司負責人，乃屬代罰之
  性質，其既非逃漏稅捐之納稅義務人，當無所謂基於概括犯意
  逃漏稅捐可言，最高法院著有85年臺上字第3145號判決可資參
  照，而一次逃漏營業稅行為，即足成立稅捐稽徵法第41條1 次
  犯罪，故被告戊○○、甲○○、庚○○各先後3 次幫助合增公
  司逃漏87、88、89年度稅捐之行為，均應分論併罰。另合增公
  司之名義負責人係紀界仁，實際負責人為被告丁○○，被告戊○○、甲○○、庚○○既非公司法、商業登記法所指之公司負
  責人或商業負責人，即非稅捐稽徵法第41條所示刑責之轉嫁對
  象，其等參與逃漏稅捐之行為，應適用特別規定，成立同法第
  43 條 第1 項之幫助逃漏稅捐罪，不能論以同法第41條逃漏稅
  捐罪之共同正犯（最高法院75年度臺上字第6183號判例、94年
  度臺上字第6366號判決意旨參照），公訴意旨認被告戊○○、
  甲○○、庚○○與丁○○共犯稅捐稽徵法第41條之納稅義務人
  逃漏稅捐罪，尚有未洽，惟其基本事實同一，本院自應予以審
  理並變更起訴法條。又公訴意旨雖僅論及被告甲○○89年提供
  方萬福為人頭供合增公司申報薪資費用之犯行，然其提供葉蒼
  明為人頭供合增公司申報薪資費用之犯行既與起訴且經本院論
  罪之事實有想像競合之裁判上一罪關係，為起訴效力所及，本
  院應併予審理。
(三)本院審酌被告戊○○、甲○○、庚○○犯後均已坦承犯行，態
  度良好，但被告戊○○幫助合增公司逃漏之稅額均非微等一切
  情狀，分別量處主文所示之刑。又被告等人之犯罪均合於中華
  民國96年罪犯減刑條例第2 條第1 項第3 款之規定，應將各宣
  告刑予以減刑。另被告3 人行為時之刑法第41條第1 項前段規
  定：「犯最重本刑為5年以下有期徒刑以下之刑之罪，而受6個
  月以下有期徒刑或拘役之宣告，因身體、教育、職業、家庭之
  關係或其他正當事由，執行顯有困難者，得以1 元以上3 元以
  下折算1 日，易科罰金。」被告等行為時之易科罰金折算標準
  ，依修正前罰金罰鍰提高標準條例第2 條前段（現已刪除）規
  定，係就其原定數額提高為100 倍折算1 日，則本件被告等行
  為時之易科罰金折算標準，應以銀元100 元至300 元折算1 日
  ，經折算為新臺幣後，應以新臺幣300 元至900 元折算為1 日
  。惟95年7 月1 日施行之刑法第41條第1 項前段規定：「犯最
  重本刑為5 年以下有期徒刑以下之刑之罪，而受6 個月以下有
  期徒刑或拘役之宣告者，得以新臺幣1000元、2000元或3000元
  折算1 日，易科罰金。」，經比較修正前後易科罰金折算標準
  ，以舊法較有利被告等人，分別依修正前刑法第41條第1 項前
  段諭知易科罰金之折算標準。再被告戊○○行為時之刑法第51
  條第5 款規定：「數罪併罰，宣告多數有期徒刑者，於各刑中
  之最長期以上，各刑合併之刑期以下，定其刑期。但不得逾20
  年。」惟修正後該款規定：「數罪併罰，宣告多數有期徒刑者
  ，於各刑中之最長期以上，各刑合併之刑期以下，定其刑期。
  但不得逾30年。」已將應執行刑之上限提高為30年，自以舊法
  較有利於被告戊○○，依修正前刑法第51條第5 款規定定其應
  執行之刑。另被告甲○○、庚○○行為時刑法第51條第6 款規
  定：「宣告多數拘役者，比照前款（第5 款）定其刑期，但不
  得逾4 個月」，修正後則將4 個月之上限改以120 日計算，並
  未較有利於被告甲○○、庚○○，依刑法第2 條第1 項前段之
  規定，應適用被告等行為時即修正前刑法第51條第6 款規定定
  其應執行之刑。
(四)不另為無罪諭知部分
(1)公訴人認被告甲○○、庚○○與被告丁○○、戊○○共犯刑法
  第216 條、第215 條業務登載不實罪部分：依證人即合增公司
  會計丑○○及被告戊○○之證言可知（均詳後述參四(一)），被
  告甲○○、庚○○僅負責工程實際施作，並未負責其餘工地事
  務，且附表二所列臨時工資表係被告戊○○業務上作成之文書
  ，均由被告戊○○與被告丁○○或證人丑○○處理，與被告甲○○、庚○○無涉，自不得認其2 人與被告丁○○、戊○○共
  犯業務登載不實罪，惟公訴人既認此部份事實與業已起訴並經
  本院變更起訴法條後論罪科刑之幫助逃漏稅捐行為有牽連犯之
  裁判上一罪關係，爰不另為無罪之諭知。
(2)起訴書附表三所列，除編號1 蔡花梅、編號2 林慶恩、編號17
  尤秀足、編號23謝昌輝、編號25潘進成、編號26方萬福業據本
  院認定未實際在合增公司任職如前，編號19張韓秋華、編號20
  柯秀英部分，經證人即被告庚○○於本院審理時結證稱：柯秀
  英是合增公司委託在臺電廠區處理雜務之業務人員，張韓秋華
  是負責打掃整理之聘雇人員（本院卷1 即第22卷第257 頁），
  足證2 人確實有受雇於合增公司，並未虛報薪資外，其餘名單
  則無證據可認係虛報薪資之人頭，惟公訴人既認此部份事實與
  業已起訴並經本院論罪科刑之幫助逃漏稅捐行為均屬一罪，亦
  不另為無罪之諭知。
參、公訴意旨另以：
一依臺電公司核三廠之原始設計規範，其壓水式核子反應爐一旦
  發生事故，包封容器結構體內部高壓張力將達每平方公分60磅
  ，鋼筋混凝土結構體無法承受如此高壓之張力，故在鋼筋混凝
  土結構體內部預留119 束水平孔徑及72束垂直孔徑、孔徑內敷
  設高張力之鋼腱，並將鋼腱拉緊至預先設定之拉離力值，再充
  填油膏保護鋼腱，利用鋼腱拉離力將鋼筋混凝土結構體緊束。
  每束鋼腱及其兩端之錨座、承壓板等統稱為「預力系統」，用
  以抵抗事故發生時之內部高壓張力，為核三廠最重要之安全設
  計之一，故須定期檢測預力系統之鋼腱拉離力是否衰退、斷裂
  、生銹及物理性質是否發生變化，檢測時間分別在建廠後第 1
  、3 、5 年各檢測1 次，第10年以後則每隔5 年檢測1 次。被
  告丁○○、戊○○、甲○○、庚○○於86年12月間共同（被告
  丁○○占百分之25，被告戊○○占百分之30、被告甲○○占百
  分之27、被告庚○○占百分之18）以合增公司名義參加臺電公
  司核三廠第15年檢測工程招標，以3290萬元得標，臺電公司方
  面則由被告壬○○、辛○○負責該工程之指揮監工及驗收。被
  告丁○○、戊○○、甲○○、庚○○前因均在昭凌營造工程股
  份有限公司（下稱昭凌公司）工作，實際承作昭凌公司標得之
  核三廠預力系統第3 、5 、10年檢測工程，對於預力系統檢測
  工程依合約係按「實作實算」計價，檢測所需之機具設備、儀
  器、耗材及動力均由核三廠無償供給，承包商僅負責人力派遣
  ，主要之檢測項目如鋼腱拉離力測定、解力、再施預力、補拉
  預力、重灌油膏、補灌油膏等，施工後均無實體留存，事後無
  法檢驗，故實際施工數量端賴臺電監工現場檢驗，並據以填製
  監工日報，始得依法驗收等約定均知之甚稔，明知合增公司於
  87年1 月至89年4月7日施工期間總計642 個工作天中，有 267
  天並未實際派員進入核三廠區施工，依約定不能計價驗收，為
  求順利通過監工及驗收，並於檢測結果需要補拉預力時，合增
  公司可繼續取得追加工程，及於辦理追加補拉預力工程時抬高
  單價牟取利益，乃基於對於公務員違背職務行為交付賄賂之共
  同犯罪意思，於87年7 月初，先由被告丁○○指示與之有犯意
  聯絡之被告丙○○備妥40萬元，分成2 份，各放置於禮盒中，
  再交由被告丁○○及戊○○分別前往對第15年檢測工程有指揮
  監工及驗收權之臺電公司員工即被告壬○○、辛○○住處交付
  二人，請被告壬○○、辛○○協助通過估價驗收及抬高補拉預
  力工程預算，並承諾日後於請領得工程款後再交付一定之款項
  ，被告壬○○、辛○○則予以收受，被告丁○○等人之後亦依
  約於附表四所示之時間、地點，由被告丙○○先後將賄款置放
  於禮品盒內，或與被告丁○○共同前往，或交由被告戊○○單
  獨前往交付附表四所示之金額予被告壬○○及辛○○，其中被
  告壬○○共計收受賄賂410萬元，被告黃堂共計收受賄賂440萬
  元，被告壬○○、辛○○並於收受前述賄賂後，為下述違背職
  務行為：
(一)被告壬○○、辛○○於87年7 月間基於為合增公司不法所有之
  犯意，由被告戊○○、甲○○、庚○○提供低於合約規定標準
  之預力檢測係數，被告辛○○則於87年7 月21日（1 號機部分
  ）、88年8 月23日（2 號機部分）分別擬簽呈臺電公司上級長
  官，表示因檢測數據有多數未達合約規定標準值，需就1 號機
  及2 號機包封容器垂直鋼腱各72束（1 束2 處，即各144 處）
  辦理「補拉預力」及「重灌油膏」變更設計之追加預算各一次
  ，並以工作介面無法分割為由，簽請由合增公司議價承辦。另
  被告壬○○、辛○○於編列追加「補拉預力」預算單價時，明
  知臺電勞務外包係以「人／日」計價，每日單價最高5000元，
  且補拉預力係連續性之工作，其與拉離力讀數測定係一體兩面
  ，無法切割動作，補拉時必須邊拉邊看讀數，以防拉離力不足
  或超拉等情，竟蓄意規避包工制計價原則，巧立名目將「補拉
  預力」工程分解為設備搬運、設備拆裝、設備維護、通訊設施
  、補拉預力、拉離力讀數測定、機具使用損耗、品管費等8 小
  項分離計價，又明知原合約「再施預力」及「拉離力測定」兩
  項工作細項中有若干項係為重複，竟以第15年檢測工程原合約
  「再施預力」及「拉離力測定」兩項工作單價總和編列（每處
  再施預力單價3 萬9500元＋每處拉離力測定單價4 萬4428元＝
  8 萬3928元），虛與被告戊○○等人議價為每處8 萬零174 元
  後，逐一分配至「補拉預力」之「設備搬運」、「設備裝拆」
  、「設備保養維護」、「通訊設施」、「補拉預力」、「拉離
  力測定」、「機具使用及耗損」、「品管處理費」等細項，進
  而追加「補拉預力」預算共計3365萬8838元，其中重複計價浮
  編金額達814 萬8672元。嗣被告辛○○上陳前述追加預算簽呈
  時，被告壬○○雖知其上級主管即核發處處長鄭安弘係機電專
  業，對預力工程不甚瞭解，惟仍顧慮無法說服鄭安弘以達追加
  補拉預力工程預算之目的，明知『補拉預力』工程無須經『解
  力』作業，仍將被告辛○○原簽呈修改為「…有關垂直鋼鍵之
  預力，因其不合格率偏高，基於安全理由，72束鋼鍵全部予以
  補拉，『補拉預力』工作係將原約『解力』及『再施預力』二
  個動作連貫完成…」，而以定義較複雜之「解力」作業使鄭安
  弘遭蒙敝而批核追加預算，並上報經濟部矇混過關，成功追加
  該工程預算3365萬8838元。
(二)被告壬○○、辛○○明知合增公司於施工期間，須有臺電公司
  監工人員即辛○○、癸○○及子○○輪班陪同進入核三廠施工
  ，方得進行並估驗計價，而合增公司於該期間實際上有267 天
  並未派員進入核三廠施工，竟謀議利用不知情之癸○○、子○○平時皆於臺北上班，僅於接獲股長辛○○之通知始到恆春監
  工，且僅於施工日報上簽章，未依臺電公司工程日報及監工作
  業規定格式逐日填寫監工日報之疏失，被告辛○○不按時前往
  監工，亦不按時通知癸○○及子○○前往監工，事後由被告戊○○、甲○○、庚○○填寫無施工日期及無監工逐日簽章之不
  實施工日報由被告辛○○轉交癸○○及子○○簽章，以示曾按
  時施工，並據此上呈臺電公司申請估驗付款。嗣因合增公司於
  完工後無法提出合乎臺電公司驗收標準之監工日報，遭臺電公
  司驗收人員己○○拒絕驗收，被告壬○○、辛○○遂要求合增
  公司依據前述不實施工日報，以倒填日期方式將施工內容補寫
  於正確格式之監工日報，再由被告辛○○於89年8 月3 日簽陳
  核發處副處長洪武雄核准重填監工日報表，持該簽呈要求監工
  人員癸○○、子○○依照被告辛○○註明指定之欄位補簽章，
  癸○○、子○○不得已乃依據自留出差紀錄予以對照後勉強補
  章，惟對未出差之日則不願補章，辛○○為使驗收順利過關，
  乃於其職務上所掌之監工日報表上癸○○、子○○不願補章之
  部分蓋用自己職章予以補齊而為不實之登載，再次送請驗收，
  被告壬○○並向己○○施壓，終於89年11月13日通過驗收，浮
  報如附表五所示施工數量與金額，使合增公司獲取不法利益達
  8 百萬零668元。
(三)綜上，因認被告壬○○、辛○○涉犯貪污治罪條例第4條第1項
  第5 款違背職務收受賄賂、刑法第216 條、第213 條行使公務
  員職務上所掌登載不實之文書等罪，被告丁○○、戊○○、甲○○、庚○○、丙○○則涉犯同條例第11條第1 項行賄罪。
二被告丙○○為合增公司之出納，掌控業務及財務，為合增公司
  之實際負責人，與被告丁○○、戊○○、甲○○、庚○○等人
  共同基於為合增公司逃漏稅捐及行使業務上登載不實文書之概
  括犯意，受被告丁○○之指示，依被告戊○○、甲○○、庚○○提供之旅行業者之不實發票憑證及人頭資料，以江鄉中、蔡
  花梅等26個人頭製作不實之領取合增公司薪資所得名冊，先後
  於88、89、90年申報營利事業所得稅期間，向稅捐稽徵機關虛
  偽申報該公司87、88、89年度營利事業所得稅1411萬4200元，
  而逃漏稅捐352 萬8550元等語，因認被告丙○○涉犯稅捐稽徵
  法第41條納稅義務人逃漏稅捐及刑法第216 條、第215 條行使
  業務登載不實等罪。
肆、免訴部份
一被告壬○○、辛○○是否具有公務員身分
(一)「稱公務員者，謂依法令從事於公務之人員」，又「依據法令
  從事公務之人員，犯本條例之罪者，依本條例處斷」修正前刑
  法第10條第2 項及修正前貪污治罪條例第2 條前段固分別定有
  明文。惟刑法第10條第2 項已修正為：「稱公務員者，謂下列
  人員：一依法令服務於國家、地方自治團體所屬機關而具有法
  定職務權限，以及其他依法令從事於公共事務，而具有法定職
  務權限者。二受國家、地方自治團體所屬機關依法委託，從事
  與委託機關權限有關之公共事務者。」，貪污治罪條例第2 條
  則修正為：「公務員犯本條例之罪者，依本條例處斷」，並均
  自95年7 月1 日生效。又「本法總則於其他法律有刑罰或保安
  處分之規定者，亦適用之」，刑法第11條前段亦有明文。據此
  ，自95年7 月1 日起，有關貪污治罪條例犯罪主體「公務員」
  之定義，即應依修正後之現行刑法第10條第2 項認定之。另犯
  罪後之法律已廢止其刑罰者，應諭知免訴之判決，刑事訴訟法
  第302 條第4 款定有明文。又刑法第10條第2 項對於公務員定
  義之修正目的係為避免不當擴大刑罰權之情形，而對公務員之
  範圍加以限縮，性質上屬於刑罰權的減縮，故如所犯係以公務
  員為成立要件之罪，刑罰權限縮之結果致非屬公務員，即與新
  法之犯罪構成要件不合，依裁判時之法律即無處罰之規定，應
  不生新舊法比較之問題，屬刑事訴訟法第302 條第4 款規定之
  犯罪後法律已廢止其刑罰，應諭知免訴判決（最高法院96年度
  臺上第387 號判決意旨參照）。
(二)95年7月1日施行之刑法第10條第2 項之修正立法意旨係以：(1)
  本條第2 項有關公務員之定義，其規定極為抽象、模糊，於具
  體適用上，經常造成不合理現象，例如，依司法院釋字第8 號
  、第73號解釋，政府股權佔百分之50以上之股份有限公司（如
  銀行），即屬公營事業機構，其從事於該公司職務之人員，應
  認為係刑法上之公務員。然何以同屬股份有限公司，而卻因政
  府股權佔百分之50以上或未滿之不同，使其從事於公司職務之
  人員，有刑法上公務員與非刑法上公務員之別？實難以理解。
  究其根源，實為公務員定義之立法不當結果，應予以修正。(2)
  公務員在刑法所扮演之角色，有時為犯罪之主體，有時為犯罪
  之客體，為避免因具有公務員身分，未區別其從事職務之種類
  ，即課予刑事責任，而有不當擴大刑罰權之情形，故宜針對公
  務性質檢討修正。(3)第1 款前段所謂「依法令服務於國家、地
  方自治團體所屬機關」係指國家或地方自治團體所屬機關中依
  法令任用之成員。故其依法代表、代理國家或地方自治團體處
  理公共事務者，即應負有特別保護義務及服從義務。至於無法
  令執掌權限者，縱服務於國家或地方自治團體所屬機關，例如
  僱用之保全或清潔人員，並未負有前開特別保護義務及服從義
  務，即不應認其為刑法上公務員。(4)如非服務於國家或地方自
  治團體所屬機關，而具有依「其他依法令從事於公共事務而具
  有法定權限者」，因其從事法定之公共事項，應視為刑法上的
  公務員，故於第1 款後段併規定之。此類之公務員，例如依水
  利法及農田水利會組織通則相關規定而設置之農田水利會會長
  及其專任職員屬之。其他尚有依政府採購法規定之各公立學校
  、公營事業之承辦、監辦採購等人員，均屬本款後段之其他依
  法令從事於公共事務而具有法定職務權限之人員。(5)至於受國
  家或地方自治團體所屬機關依法委託，從事與委託機關權限有
  關之公共事務者，因受託人得於其受任範圍內行使委託機關公
  務上之權力，故其承辦人員應屬刑法上公務員，爰參考貪污治
  罪條例第2 條後段、國家賠償法第4 條第1 項規定而於第2 款
  訂之。」要言之，所謂「公務員」，在主體要件上，限於依法
  令服務於國家、地方自治團體所屬機關之公務人員，或是依法
  令從事於公共事務而具有法定職務權限者，或是受機關委託而
  從事與委託機關權限有關之公共事務者三類。在事務要件上，
  前述人員所為必須係基於公權力行為之公共事務，私經濟行為
  並不包含在內（最高法院96年度臺上字第7436、6032號判決意
  旨參照）。至公營事業機構所從事之事務，原則上非基於國家
  公權力之作用，故非屬行使國家統治權之公務機關，其所屬之
  人員，自非依法令服務於國家、地方自治團體所屬機關之公務
  員。至公營事業機構人員若因從事於特定之公共事務，而由法
  令授予一定之國家權力，使其得從事與國家權力作用有關，而
  具有國家公權力性質之事項，為節制使其代表國家適當行使公
  權力，固得課予特別之保護義務及服從義務，而視其為刑法上
  之公務員，但其基於法令授權所從事者，若非代表國家行使公
  權力，僅屬無關乎國家統治權作用之行為，自無課予特別保護
  與服從義務，將之列為刑法上公務員，嚴予規範其職權行使之
  必要（最高法院96年度臺上字第387 號判決意旨參照）。
(三)本件被告壬○○、辛○○所屬臺電公司係依公司法或商業登記
  法設置或運作，以商業營利為目的之私法人，非屬國家或地方
  自治團體所屬機關，被告壬○○、辛○○等臺電員工自非修正
  後刑法第10條第2 項第1 款前段所指依法令服務於國家、地方
  自治團體所屬機關而具有法定職務權限之人員。又同條款後段
  所謂「依法令從事於公共事務」係指依法令從事與不特定多數
  人有關之事務，所謂「法定職務權限」，參考修正後刑法第10
  條之立法理由(3)、(4)點，係指授予一定國家、公務上之權力，
  使其得從事與國家權力作用有關，而具有國家公權力性質之事
  項，倘非代表國家行使公權力，即所行使者無關國家統治權作
  用之行為，自無課予特別保護及服從義務之必要。本件第15年
  檢測工程目的，係在維護核三廠之核子反應器發生事故時，包
  封容器結構體得以承受事故所產生之壓力，使內部輻射物質不
  致外洩，防止人民生命、身體遭受損害，雖屬公共事務，惟臺
  電公司本係經營電業之營利事業，實際上從事之事務原多屬公
  共事務，倘該公司員工執行業務時並非代表國家行使公權力，
  參照前述說明，仍無所謂「法定職務權限」可言。又本件第15
  年檢測工程係由臺電公司辦理招標，合增公司參與投標，並於
  得標後所承包之工程，臺電公司與合增公司雙方基於私法自治
  及契約自由原則，於86年12月30日簽定承攬契約，87年8月6日
  完成議價，而被告壬○○於84至89年間擔任臺電公司核發處土
  木課課長，綜管該處建築土木工程業務，被告辛○○則係臺電
  公司核發處土木課股長，主管工務，二人乃依據核發處內部分
  工職掌，基於臺電公司代理人之地位，負責本案之執行及監督
  ，且所執行之事務無涉國家統治權作用，非代表國家行使公權
  力，無所謂保護義務及服從義務，不具所謂「法定職務權限」
  ，非屬依法令從事於公共事務而具有法定職務權限之公務員。
  再核子反應器設施興建完成後，非經主管機關審核其終期安全
  分析報告、興建期間之檢查改善結果及系統功能試驗合格，不
  得裝填核子燃料，裝填核子燃料後，非經主管機關審核其功率
  試驗合格，並發給運轉執照，不得正式運轉，核子反應器設施
  管制法第6 條第1 項固有明文（96年3 月6 日補充理由書，本
  院卷1 即第21卷第146 頁）。惟細繹前述規定，係在限制臺電
  公司於核子反應器設施運轉啟用前，須提出終期安全分析報告
  等相關文件供主管機關即行政院原子能委員會（下稱原委會）
  審核，或須取得運轉執照始得運轉，本質上係國家對臺電公司
  經營之電業業務所為之審查規範，縱依原委會96年2 月13日會
  核字第0960004599號函及附件可認該條所稱「終期安全分析報
  告」包括預力系統第1 、3 、5 年，及之後每5 年之檢測報告
  ，被告壬○○、辛○○所執行之事務亦僅在使核三廠反應器預
  力系統之維護檢測，得以通過原委會之審查，順遂臺電公司電
  業之經營，無涉國家統治權作用，非代表國家行使公權力，自
  非屬依法令從事於公共事務而具有法定權限之人。
(四)政府採購法於87年5 月27日公布，88年5 月27日施行。本件第
  十五年檢測工程承攬契約簽定之時間係86年12月30日，而臺電
  公司辦理追加補拉預力工程，與合增公司完成議價之時間亦在
  政府採購法施行前即87年8 月6 日，故被告壬○○、辛○○在
  行為當時亦非所謂「依政府採購法規定之公營事業之承辦、監
  辦採購等人員」，被告壬○○、辛○○亦不屬修正後刑法第10
  條第2 項第1 款後段所指其他依法令從事於公共事務而具有法
  定職務權限之人員。至修正後刑法第10條第2 項所定「受國家
  、地方自治團體所屬機關依法委託，從事與委託機關權限有關
  之公共事務」部分，行政程序法第16條第1 項雖規定，行政機
  關得依法規將其權限之一部分，委託民間團體或個人辦理，同
  法第2 條第3 項亦規定，受託行使公權力之個人或團體，於委
  託範圍內視為行政機關。但細繹前述核子反應器設施管制法第
  6 條第1 項規定，其本質並非權限之授與，無委託行使公權力
  之性質，已詳述於前，被告壬○○、辛○○亦不具此等身分無
  疑。
(五)綜上，刑法修正後，被告壬○○、辛○○均非屬刑法上之公務
  員，自無貪污治罪條例之適用。
二被告戊○○等人是否有交付附表四之款項予被告壬○○等人
(一)被告辛○○、戊○○均坦承於附表四所列時間、地點交付及收
  受附表四所載金額。被告甲○○、庚○○坦承雖不清楚致贈金
  錢之細節，但事前與被告丁○○、戊○○已達成合意，同意關
  於致贈金錢之事宜均由被告丁○○處理。被告壬○○否認有收
  受附表四所列金額，辯稱均不知情云云。被告丙○○雖坦承負
  責製作扣押物品編號D-5-1 、D-5-2 現金帳簿，並於附表四所
  列時間領用合增公司之現金交予被告丁○○或戊○○，且曾與
  被告丁○○共同前往被告辛○○住處，但辯稱不知悉致贈款項
  之目的云云。
(二)證人即被告戊○○於本院審理時結證稱：其有參與本案第15年
  檢測工程，被告丁○○曾要其送錢給被告壬○○、辛○○，細
  節以在檢察官訊問時所述為準，當時都有照實講，想的起來的
  都是過年、過節時，有被告丁○○去的，也有其前往的，送給
  被告辛○○6 次，給被告壬○○7 次，工程是87年開始作，87
  、88年各有三節，89年只有端午節，89年的春節算在88年裡，
  金額都是由被告丁○○決定，送給被告壬○○的金額，有些被
  告丁○○有講，有些沒有講，沒有打開數過，去公司拿錢時，
  印象中過年過節前被告丁○○、丙○○都在，會說「阿泰，這
  個麻煩你去跑一下」，不記得是誰說的，但都是包好的，有的
  用銀行紙袋裝，有些是在禮盒裡，送錢給被告壬○○的7 次都
  在被告壬○○家門口，有時門一打開，踏進一、二步而已，被
  告壬○○家是在樓上，一出電梯後右轉，都是在晚上（本院卷
  1 即第21卷第277 至280 頁）等語。於檢察官訊問時結證稱：
  有一次其與被告丁○○、庚○○、甲○○開會時，被告庚○○
  提到需要什麼費用，沒有說的很清楚，但大家決定交給被告丁○○處理，被告丁○○有問過其看法，其稱主辦是被告辛○○
  課長是被告壬○○，這二人參與的比較深，被告丁○○回答說
  他知道了（94年度偵字第16784 號卷即第3 卷第160 頁）。一
  年三節均依工程慣例送禮金，被告辛○○部份送了6 次，被告
  壬○○部份送了7 次，89年5 月時只有送給被告壬○○，沒有
  送給被告辛○○，因為工地當時已經結束了，被告丁○○說要
  到課長那裡道謝一下，被告丁○○有提說工程結束後，要找個
  時間跟被告辛○○道謝一下，其有轉告被告辛○○，被告辛○○說不用了（94年度偵字第16784 號卷即第4 卷第46至47頁）
  。被告辛○○家住板橋林家花園附近，有拿錢到他家去過，只
  在門口和他寒喧幾句，有時只進去一、二步就走了（94年度偵
  字第16784 號卷即第3 卷第79頁），被告壬○○家是在通化街
  上，沒有巷弄，要搭電梯，幾樓忘記了，一出電梯還要走幾步
  路才會到被告壬○○家門口，其大部分只在門口，頂多他開門
  進去一、二步，最後一次是和被告丁○○一起去，一進門右手
  邊有一個好像屏風，分成兩邊，左邊有一矮櫃（94年度偵字第
  16784 號卷即第4 卷第163 至164 頁）。除了被告黃榮及壬○○外，沒有拿錢給過其他人，也沒有拿給證人子○○（94年度
  偵字第16784 號卷即第3 卷第118 頁）。賄款數額是由被告丁○○決定，都是拿現金，只有被告丁○○才有可能提領這些錢
  ，有時是被告丙○○將禮金提出後，說被告丁○○不在，禮金
  請其跑一下，沒有明確講要給誰多少禮金，大部分是分好了，
  剛開始二包金額都一樣，後來有分大、小包，被告丁○○自己
  將大包的送去給被告辛○○，小包的由其送給被告壬○○，工
  程剛開始時，被告丁○○都在國內，過年過節時也都在國內（
  94年度偵字第16784 號卷即第3 卷第159至160頁），印象中都
  是被告丁○○、丙○○共同交錢比較多，少部份不是被告丁○○就是丙○○交的，沒有其他人會交錢（94年度偵字第 16784
  號卷即第4 卷第46頁）。其不清楚帳冊怎麼記，但印象中工程
  八十七年才開始作，被告丁○○說工程還沒有什麼結餘，所以
  都意思意思，端午、中秋各送20萬元，87年過年後開始每次都
  送100 萬元，另一包用膠帶封起來，不清楚多少錢，第一次各
  送100 萬元，被告丁○○送給被告辛○○，其送給被告壬○○
  ，之後3 次都是其分送二人（94年度偵字第16784號卷即第4卷
  第46頁）。於調查員詢問時供稱：被告辛○○及壬○○是臺電
  公司與合增公司之直接對口人員，送這些禮金是為了感謝他們
  。就其記憶所及，這些禮金是從87年之端午節開始贈送，第一
  次金額是40萬，那次被告丁○○在國內，由其親自到被告壬○○位於臺北市○○街之住處致送20萬元，在被告壬○○家門口
  交付，被告丁○○則負責送20萬給被告辛○○，這些錢分別放
  在禮盒內，詳細時間已經記不清楚了，應該是端午節前，某日
  晚上6 、7 點時候左右。第二次是87年中秋節前，金額是40萬
  ，當時被告丁○○不在國內，其分做二份20萬元分別放在禮盒
  內，送給被告辛○○及壬○○，情形如同第一次一樣，亦即分
  別到被告壬○○在臺北市○○街之住處致送20萬元給他，以及
  到被告辛○○在板橋林家花園附近住處親自送交。第三次在88
  年2 月初的農曆春節前，那時候被告丁○○叫其到公司找他，
  準備了兩包錢，其看了一下，其中一包大概是100 萬元，這包
  錢由被告丁○○負責送去給被告辛○○，另外一先已封好，詳
  細金額不知道，由其到被告壬○○住處送交。再來就是88年端
  午節前，被告丁○○交待被告丙○○交其兩包錢，其中一包 1
  百萬元由其交給被告辛○○，另一包金額不清楚，也是由其交
  給被告壬○○，88年中秋節前，同樣也是分別致贈給被告辛○○及壬○○兩人，詳細金額因時間較久已記不清楚。89年春節
  前，其再度分別致贈禮金給被告辛○○及壬○○兩人，正確的
  詳細金額因時間較久，也記不清楚。89年端午節前其僅致送50
  萬元給被告壬○○，從第一次到最後一次的禮金都是由禮盒包
  裝好的，上述款項均都是被告丁○○交代被告丙○○將現金放
  在禮盒中準備好的，其在被告丙○○交付前述禮金之當天晚上
  ，均立刻分別致送被告辛○○及壬○○二人，前述時間、金額
  可能有誤差，但有送錢是事實（94年度偵字第16784 號卷即第
  3 卷第74頁反面至第76頁）。等語。由被告戊○○前述證言觀
  之，其自94年11月間調查員詢問，至96年3 月於本院接受詰問
  ，先後多次陳述致贈金錢予被告壬○○、辛○○之過程，雖之
  後關於詳細金額、時間部分之記憶略顯模糊，惟其就致贈期間
  均係87年起至89年完工期間之中秋節、端午節、農曆年節等節
  日前，被告壬○○、辛○○住處大致地點、如何抵達等細節之
  證言內容，大致相符。
(三)依被告丙○○製作之扣押物品編號D-5-1 、D-5-2 現金帳簿，
  及證人丑○○依被告丙○○填具支出證明所製作之扣案編號
  D-5-3 現金帳報表之記載對照如下：
(1)D-5-2 現金帳簿：87年7 月8 日支出40萬元，科目「臺電案，
  戊○○代領特支費」。
  D-5-3 現金帳報表：87年7 月7 日支出40萬元，科目「其他支
  出」，摘要「特支費」。
(2)D-5-2 現金帳簿：87年10月3 日支出18萬元，科目「臺電辦公
  費」。
  D-5-3 現金帳報表：87年10月3 日支出18萬元，科目「交際費
  」。
(3)D-5-2 現金帳簿：88年2 月3 日支出18萬元，科目「臺電辦公
  費」。
  D-5-3 現金帳報表：88年2 月3 日支出18萬元，科目「交際費
  」，摘要「春節」。
(4)D-5-1 現金帳簿：88年6 月16日支出40萬元，科目「臺電工務
  金」。
  D-5-3 現金帳報表：88年6 月16日支出40萬元，科目「交際費
  」，摘要「端午節」。
(5)D-5-1 現金帳簿：88年9 月18日支出80萬元，科目「臺電工地
  金（阿泰）」。
  D-5-3 現金帳報表：88年9 月20日支出80萬元，科目「交際費
  」，摘要「中秋節」。
(6)D-5-1 現金帳簿：89年1 月25日支出18萬元，科目「臺電工務
  金」。
  D-5-3 現金帳報表：89年1 月25日支出18萬元，科目「什費」
  ，摘要「春節」。
(7)D-5-1 現金帳簿：88年5 月26日支出50萬元，科目「臺電公關
  費」。
  D-5-3 無89年5月份現金帳報表。
(四)經對照以上帳冊記載與被告戊○○前述證言可知，帳冊所載支
  出金額或與被告戊○○之記憶有差異，但領取金額之時間除第
  一次即87年7 月8 日該次外，其餘均為端午節、中秋節、農曆
  年節前，與被告戊○○陳述之時間一致，而被告戊○○前述關
  於被告壬○○住處之位置、擺設，與被告壬○○於檢察官訊問
  時供稱：其住處位於臺北市○○街111 號6 樓，有電梯，出電
  梯後右轉再走5 、6 公尺才到門口，進門後左邊有矮櫃，右邊
  有一櫃子，上面擺魚缸（94年度偵字第16784 號卷即第4 卷第
  169 頁）所述，亦屬相符。再依證人即被告辛○○於本院審理
  時結證稱：被告丁○○在87年端午節之前致贈其20萬元，88年
  農曆過年前送100 萬元，2 次都是在其住處門口，其中有一次
  有看到被告丙○○，在不遠的地方，沒有跟被告丙○○說話（
  本院卷4 即第24卷第9 頁），合增公司的人送禮金，都是在三
  節，沒有在其餘時間送（同卷第13頁反面）。於檢察官訊問時
  供稱：88年過年前被告丁○○與其太太（即被告丙○○）有送
  100 萬元到其板橋住處，另一筆100 萬元是被告戊○○送到其
  辦公室附近交付（94年度偵字第16784 號卷即第4 卷第13頁）
  。其合計收受合增公司440 萬元賄款，自白書（同卷第22、23
  頁）所載均屬真實（同卷第168 頁）等語，及前述自白書關於
  被告辛○○於87年10月間收受20萬元，88年2 月、6 月、9 月
  間及89年1 月間各收受100 萬元之記載，參以被告戊○○前述
  證言可知，被告辛○○實際收受之金額均遠超過前述帳冊之記
  載，而扣押物品編號D-5-1 、D-5-2 現金帳簿中部份支出金額
  並未完全登載於扣押物品編號D-5-3 現金帳內，所用科目名稱
  亦紊亂不一，無法僅因前述帳務資料所載金額與被告戊○○證
  述之金額不符，即否定被告戊○○證言之憑信性，被告戊○○
  前述證言應可採信，足認被告丁○○、戊○○確於附表四所列
  時間、地點致贈附表四所列金額之現金予被告辛○○，並於附
  表四所列時間、地點致贈致現金予被告壬○○。另被告辛○○
  於檢察官訊問時供稱：工程完工辦驗收時，被告壬○○有在臺
  電公司辦公室內要求其向合增公司轉達應提供10% 回饋，其趁
  被告戊○○到公司洽公時將此訊息轉達予被告戊○○，後來被
  告戊○○有說其與被告丁○○到被告壬○○家送了50萬元（94
  年度偵字第16784號卷即第4卷第96頁）等語，與被告戊○○於
  調查員詢問時關於：沒有印象被告辛○○有提及要將工程款10
  % 回饋於予被告壬○○，但其與被告丁○○確實在89年端午節
  前共同前往被告壬○○家致贈50萬元（94年度偵字第16784 號
  卷即第4 卷第27頁反面）之供述互核相符，且與扣押物品編號
  D-5-1 現金帳冊關於在88年5 月26日支出50萬元，科目為「臺
  電公關費」之記載一致，故附表四所列被告壬○○收受之金額
  ，就87年7 月8 日、87年10月3 日各收受20萬元，89年5 月26
  日收受50萬元部份，應堪以認定。至被告壬○○於88年2月3日
  、88年6 月16日、88年9 月20日、89年1 月25日各次收受之金
  額，雖因被告戊○○未拆封確認，且自現金包裝外觀判斷已較
  被告辛○○所收受之現金包裝外觀為小，僅能認定被告壬○○
  該4 次收受之金額應少於被告辛○○收受之100 萬元，惟不足
  以影響本院對被告壬○○收受合增公司致贈現金部分事實之認
  定，被告壬○○辯稱其分文未收，委無足取。
(五)依被告戊○○前述關於其領取準備贈送之現金時，被告丁○○
  、丙○○大多數都在，其中一人會說「阿泰，這個麻煩你去跑
  一下」，有時是被告丙○○將禮金提出後，說被告丁○○不在
  ，禮金請其跑一下（已詳述於前）之證言，參以被告丙○○負
  責製作扣押物品編號D-5-1 、D-5-2 現金帳冊，並於附表四所
  列時間領用合增公司之現金交予被告丁○○或戊○○，並曾與
  被告丁○○共同前往致贈被告辛○○等情可知，被告丙○○身
  為被告丁○○之配偶，復掌管合增公司現金財務，縱使致贈金
  錢一事係由被告丁○○主導決定，其對致贈金錢之目的亦應知
  之甚詳，所辯均無可採信。
(六)綜上所述，被告戊○○、甲○○、庚○○合意推由被告丁○○
  負責致贈金錢予被告壬○○、辛○○，被告丁○○則指示被告
  丙○○提領金額，及親自或指示被告丙○○委由被告戊○○於
  附表四所列時間、地點，將附表四所載金額分送被告壬○○、
  辛○○，並由被告辛○○、壬○○予以收受等事實，堪以認定
  。
三被告壬○○、辛○○是否有違背任務之行為
(一)公訴意旨認被告壬○○、辛○○有前述違背職務之行為，無非
  以：(1)被告辛○○、戊○○、甲○○、庚○○坦承明知未進入
  核三廠內施工，卻共同製作不實檢驗表之自白，(2)證人癸○○
  、劉耀西、乙○○、己○○之證言，(3)87年3 月至89年4 月合
  增公司施工人員進出核三廠區紀錄表影本，(4)臺電公司電建字
  第87111133號函、第83120956號函之工程日報及監工日報製作
  規範影本各一份，(5)被告辛○○及證人劉耀西、癸○○自87年
  1 月至89年4 月之差勤紀錄一份，(6)臺電核發處工程款請求書
  、驗方報告及驗收內容，(7)核三廠包封容器預力檢測工程87年
  8 月14日、9 月4 日、9 月15日、9 月16日、9 月21日、9 月
  29 日 、9 月30日工作日報表、補拉預力檢驗表、重建油膏檢
  驗表影本等為其論據。被告壬○○、辛○○於本院審理時均辯
  稱並無違背職務，被告戊○○辯稱並未要求被告壬○○、辛○○為違背職務之行為，被告甲○○、庚○○則均予坦承（但於
  以證人身分接受詰問時並未證述有要求被告壬○○、辛○○為
  何違背職務之行為，詳後述）。
(二)臺電公司與合增公司於86年12月30日簽訂工程承攬契約，約定
  由合增公司為臺電公司核三廠施作第15年檢測工程，主要工作
  有檢力器校正及油壓千斤頂、油壓幫浦、幫浦之整修，千斤頂
  和壓力錶配組合成校正及承壓板周圍混凝土、錨件外露面目視
  檢查，就第1 、2 號機分別取樣實施鋼腱拉離力測定等工程承
  攬契約所附施工說明書附錄一所列32個工作項目，契約總價為
  3133萬3333元。嗣合增公司以87年4月4日合字第870704號函告
  臺電公司，前述鋼腱拉離力測定結果，就第1 號機垂直鋼腱取
  樣18處實際測得之拉離力（下稱實測值），有14處低於第1 號
  機預力系統第15年預估F 值（下稱預估值）之最低值（此部份
  參工程承攬契約所附包封容器預力系統營運期間檢測程序書（
  下稱檢測程序書）第57至82頁所載第三核能發電廠第1 號機預
  力系統第1 年及第40年預估值列有最低值（MIN） 、平均值（
  AVE） 、最高值（MAX） ，第15年之預估值範圍則係於檢測當
  日以電腦計算出最低值、平均值、最高值），再就其餘部分取
  樣2 處，實測值仍均低於預估值之最低值，建議就第1 號機全
  部垂直鋼腱均予補拉預力，臺電公司遂與合增公司就原工程承
  攬契約無單價可資計價之第1 次新增工作項目於87年8 月6 日
  以1390萬完成議價，並於同年8 月7 日與合增公司就第1 號機
  垂直鋼腱補拉預力及千斤頂和壓力錶合成校正等追加工作項目
  簽約。嗣又因就第2號機垂直鋼腱取樣16處測得之實測值，有4
  處低於預估值之最低值，再就其餘部分取樣8 處，仍有5 處低
  於預估值之最低值，亦顯示垂直鋼腱衰退情形較預期為快，決
  定就第2號機全部垂直鋼腱亦均予補拉預力，於88年9 月10 日
  與合增公司就第2 號機垂直鋼腱補拉預力及千斤頂和壓力錶合
  成校正等追加工作項目簽約（以下就第1 號機第1 次新增項目
  工程及第2 號機第2 次新增項目工程統稱補拉預力工程）。合
  增公司自同年12月29日報開工，並自第15年檢測工程簽約日即
  同年12月30日起開工（即扣押物品編號扣押物品編號證據25第
  18頁工作天統計表所載，起訴書誤載為87年1 月1 日）。補拉
  預力工程於89年4 月27日報完工（即扣押物品編號證據25第20
  頁工作天統計表、第1 頁臺灣電力公司核能發電處結算驗收證
  明書所載完成履約日期，起訴書誤載為89年4 月7 日）施工期
  間，實際竣工工作天合計653 天（起訴書誤載為642 天），補
  拉預力工程先後於88年1 月28日、88年2 月9 日、89年5 月24
  日、89年6 月14日由臺電公司主驗人己○○分項驗收完畢（89
  年6 月14日該次驗收就部份事項保留），89年11月1 日發給結
  算驗收證明書等情，有臺灣電力股份有限公司工程承攬契約（
  扣押物品編號D-1） ，合增公司87年4 月4 日合字第870704號
  函（94年度警聲搜卷第1282號卷即第1 卷第74至75頁）及88年
  6 月25日合字第8806025 號函（扣押物品編號證據19第27至29
  頁）、第15年檢測工程第1 、2 機各項檢驗表（扣押物品編號
  伍之1 、2） ，第1 號機補拉預力工程訂價單、單價分析表、
  簽約頁、第1 次新增項目施工說明書及第2 號機補拉預力工程
  訂價單、單價分析表、簽約頁、第2 次新增項目施工說明書（
  扣押物品編號證據22第10至19頁、第23至31頁），臺灣電力公
  司核能發電處議價紀錄表（扣押物品編號證據22第20、21頁）
  ，驗收紀錄（扣押物品編號B-1） ，工程開工報告單（扣押物
  品編號證據22第64頁），臺灣電力公司核能發電處結算驗收證
  明書、工作天統計表（扣押物品編號證據25第1 頁、第18至20
  頁）等證據可憑，堪認屬實。
(三)合增公司是否有267天未派員進廠施作
(1)依第15年檢測工程工程承攬契約施工說明書第4 章附件二臺灣
  電力公司第三核能發電廠工程包商門禁稽查要點第1 點規定略
  以：包商工作人員進廠工作期間連續一星期以上者，須向臺電
  公司申請核發廠商工作證（即電腦卡），廠商工作證置於第 2
  道門換證室，包商工作人員憑身分證及換卡證進入大門，在第
  2 道門換領廠商工作證，離開第2 道門時，廠商工作證繳還換
  證室，換回原證件及換卡證後自大門離廠。第2 點規定略以：
  包商因工程實際需要僱用臨時（7 日以內）工作人員者，應事
  先提出廠商臨時出入證申請表，檢附身分證送臺電公司政風課
  核章，憑核章後之臨時出入證申請表及身分證在第1 道門換領
  臨時出入證，工作區域在保護區以內者，另於主警衛室（於第
  3 道門）換領電腦卡，離廠時以臨時出入證換回原證。第3 點
  規定略以：包商工作人員因工程需要，須於下班時間繼續在廠
  區工作者，應提出加班申請單，經核章後分送工程主辦課、第
  2 道門換證室、第3 道門換證室、大門警衛室。證人即臺電門
  禁管制人員乙○○於本院審理時亦結證稱：其86至89年間擔任
  核三廠第2 道門換證人員，核三廠一共有3 道門，不清楚其他
  門換證之方式，欲進入廠區之人，到大門口要先換證，要經過
  第2 道門到保護區也要拿出身分證及進出大門的單子換證，第
  2 道門以後是緊要區，是保警的工作。（提示94年度警聲搜卷
  第1282號卷第85頁）臺灣電力公司第三核能發電廠包商進入廠
  區紀錄表（下稱進廠紀錄表，即扣押物品編號證據14）中，劃
  「○」是代表有進入第2道門，劃「×」是代表沒有進入第2道
  門，填表的管制人員有分早晚班，早班有時是2 個人。任何人
  進入第2 道門都要作紀錄，另外登記在臺電內部發給的單子，
  會記載進入者的姓名，進廠紀錄表在月底會交給保警蓋章，再
  交給政風處，內部的紀錄由早班交給晚班，下班後交給廠區的
  人，不記得交給誰（本院卷1 即第22卷第167頁反面至第169頁
  ）等語。由前述包商門禁稽查要點之規定，及證人乙○○以上
  證言可知，核三廠工作區之門禁管制分為3 道關卡，第1 道為
  大門警衛室，包商工作人員進廠工作時須憑身分證及換卡證進
  入大門，第2 道門以內為保護區，以身分證及換卡證至第2 道
  門換證室換領臺電公司核發之個人廠商工作證（電腦卡），第
  2 道門換證室人員並於進廠紀錄表內當天日期欄內劃「○」，
  表示該名包商工作人員有進入保護區以內工作。至臨時工作人
  員則憑經臺電公司核章之臨時出入證申請表及身分證在第1 道
  門換領臨時出入證，工作區域在保護區以內者，另至主警衛室
  換領電腦卡，憑臨時出入證進入第2 道門，第2 道門換證室人
  員並將進廠者之姓名登載於臺電公司內部製發之表單。第3 道
  門以內為緊要區，由保警駐守，憑廠商工作證（電腦卡）進入
  ，毋庸另行換證。至進入緊要區工作者，亦即須以電腦卡進入
  第3 道門者，因須先進入第2 道門後之保護區，故實際進入緊
  要區之工作人員，均在進廠紀錄表及第2 道門換證室人員填製
  之另張進廠人員姓名表單範圍內，自不待言。
(2)依證人戊○○前述參四(一)關於核三廠約有十多名固定工人，偶
  爾增加臨時工人之證言，及前述管制程序可知，合增公司派遣
  進入第2 道門後保護區工作之人員，非僅止於取得廠商工作證
  之工作人員（連續工作期間超過7 天者），另有聘僱其他臨時
  人員施作。又依證人乙○○證稱：包商進入第2 道門與進入第
  2 道門之人數不一定一致，要看工作在什麼地方（本院卷1 即
  第21卷第168 頁反面），被告甲○○於本院審理時結證稱：（
  提示94年度警聲搜字第1282號卷第111 頁87年8 月17日合增營
  造有限公司核三施工所工作日報表）工作日報表第3 項完成工
  作數量所列工作項目中，第1 、29項在進入第1 道門後即可施
  作（本院卷3 即第23卷第214 頁反面），被告戊○○於本院審
  理時結證稱：進入第1 道門後即可施作，無須進入第2 道門以
  後之工作項目例如工作訓練、防護訓練等（本院卷1 即第22卷
  第275 頁至第275 頁反面）等語可知，證人乙○○在核三廠第
  2 道門換證室工作期間，合增公司之工作區域除進入第2 道門
  以後之保護區○○○○○ 道門之緊要區外，亦有在保護區、緊
  要區以外之區域即進入大門後之區域工作者。再依進廠紀錄表
  之記載逐月計算，合增公司於87年3 月至89年4月期間雖有296
  日（起訴書誤載為276 日）未派員進入保護區、緊要區工作。
  然而，合增公司承攬第15年檢測工程及補拉預力工程所必須實
  施之行為，並非僅有進廠施作一種，尚包括進廠施作前之相關
  準備工作及善後工作，因此，第15年檢測工程之開工日期雖係
  86 年12 月30日，但實際進入廠區工作之預定開工時間則定在
  87年3 月1 日（參工作證申請表上方預定開工日期欄所載），
  補拉預力工程雖於89年4月27日報完工，但合增公司至89年4月
  28日仍有工作人進廠施作（參89年4 月份之進廠紀錄表）。據
  此，自不得僅憑第2 道門換證室之進廠紀錄表判定實際施工人
  數。
(四)第15年檢測工程及補拉預力工程是否係依人數計價
(1)依第15年檢測工程承攬契約（扣押物品編號D-1） 第4 條約定
  ，契約總價按實作數量計算，施工說明書第1 章第7 點亦約定
  第3 章附錄1 所列工作項目及數量表僅供估價參考和訂約依據
  ，竣工時除以1 式計價者按照投標須知規定辦理外，其餘均按
  契約單價實作實算，所附訂價單亦以工作項目計算，參以被告
  甲○○於施工期間填製之合增營造有限公司核三施工所工作日
  報表（下稱工作日報表，扣押物品編號D-2-1、D-2-2）均以工
  作項目記載等情可知，合增公司承攬第15年檢測工程及補拉預
  力工程，係以完成工作之數量為請款依據，並非係以人數即「
  人／日」為計價方式，且經本院依職權向臺電公司調閱之該公
  司核三廠包封容器預力系統營運期間第1 、2 號機第1 、3 、
  5 、10年檢測工程承攬契約，歷次檢測工程承攬契約之計價方
  式均以契約所定工程項目實作實算，從無以包工計價之前例，
  而追加部分之補拉預力工程乃係承接第15年檢測工程而來，依
  補拉預力工程第1 次新增項目施工說明書（扣押物品編號證據
  22第15頁）第3 點，及第2 次新增項目施工說明書（扣押物品
  編號證據22第27頁）第3 點亦均約定付款辦法按原合約規定辦
  理。又依被告甲○○於本院審理時結證稱：標準值是一個範圍
  ，補拉預力時，如過測出來的數值不夠，就會把預力拉到上限
  值（即預估值之最大值）附近，不會超過，施作本案工程時，
  第1 、2 號機每束鋼腱都有補拉，但如果該束鋼腱之預力F 值
  在標準值（即預估值）範圍內，就不需要補拉，拉離力偏低時
  才需要（本院卷1 即第22卷第258 頁至第258 頁反面）等語，
  及承攬契約所附施工說明書內包封容器預力系統營運期間檢測
  程序書（扣押物品編號D-1） 、補拉預力工程第1 、2 次新增
  項目施工說明書（扣押物品編號證據22）等可知，第15年檢測
  工程與補拉預力工程之差別在於，第15年檢測工程僅就第1、2
  號機之水平、垂直鋼腱各抽樣檢測，將抽樣之鋼腱解力後做各
  項檢測，包括將抽樣之鋼腱切斷（6 段）分別檢測，檢測完成
  後，再施作再施預力工程，將該束鋼腱拉離力重新拉至原來測
  得之實測值，回復原狀，並非就全部鋼腱均予施作；而補拉預
  力工程則係就第1 、2 號機之垂直鋼腱全部予以補拉，即將拉
  離力偏低之垂直鋼腱補拉至預估值之最高值附近（補拉至預估
  值之最大值與最小值範圍內），故臺電公司與合增公司就原工
  程承攬契約無單價可資計價部分議價時，特別澄清補拉預力項
  目72束共144 錨座均需施作，非實作實算，用以約束合增公司
  必須完成全部工程，但仍以工程項目為計價單位，並未因此變
  更為以人數即「人／日」之方式計價。
(2)合增公司自86年12月30日開工至89年4 月27日施工期間之工作
  天653 天，僅在提供臺電公司判斷合增公司完工時間有無逾期
  ，作為計算違約金之依據，非謂此工作天數即係合增公司應派
  員進廠工作之日數，且由第15年檢測工程自86年12月30日開工
  後，至87年3 月1 日始進廠施作，證人即臺電公司驗收人員己○○於各次驗收時均未認此部份係屬違約，於本院審理時亦結
  證稱：驗收要看現場施作情形，沒有以工人出勤量作標準（本
  院卷1 即第22卷第163 頁反面）等語，益證第15年檢測工程及
  補拉預力工程係以完成一定工程項目為計價之方式，而非以進
  廠施作人數為計價方式，公訴意旨以被告壬○○、辛○○於編
  列追加「補拉預力」預算單價時，明知臺電勞務外包係以「人
  ／日」計價，每日單價最高5000元，蓄意規避包工制計價原則
  ，浮編預算等語，自屬無據。
(五)合增公司有無實際施作工作日報表及檢驗表所載工作內容
(1)茲就相關證人證言分述如下：
被告庚○○於本院審理時結稱：其於施工期間填製之工作日報
  表（扣押物品編號D-2-1、D-2-2）工作內容與工作日期一般而
  言都是相符，重灌油膏檢驗表及補拉預力檢測表等均係被告甲○○填寫，正常情況下被告甲○○填寫完後會交給臺電當天值
  班人員即監工簽章，因為有部分時間是屬於臺電人員的路程時
  間，基於天候考量，有時不會等臺電人員到廠即進行施作，此
  種情形下，被告甲○○會將填寫完之報表交給臺電人員作追認
  ，值班人員事後到現場時，會確認該束鋼腱之油帽是否有拆卸
  、施作之痕跡，如係預力值之檢測，因屬隱蔽之工作，數值部
  分無法再查證（本院卷1 即第22卷第250 頁反面至第251 頁反
  面）。（提示扣押物品編號伍之1 第25頁起第1 號機鋼腱拉離
  力測定表）測定表上施工人員「庚○○」印章係其親自蓋用，
  拉離力讀數之真實數據均記載於該份報表第7.1 項「實測拉離
  壓力」欄內，正常情況下會由臺電值班人員蓋章（本院卷1 即
  第22卷第253 頁）。（提示扣押物品編號伍之1 第195 頁起第
  1 號機鋼腱補拉預力檢驗表）檢驗表內施工欄及品管欄下方係
  其與被告甲○○各自蓋章，如果臺電人員沒到場，因補拉預力
  之數值已隱蔽，無法再追認，但可從外觀例如油帽髒污、透氣
  孔油漬等確認該束鋼腱有無施作，臺電人員在隔天就會到現場
  看做完之情形如何再補章，就算臺電人員有到現場，因為垂直
  鋼腱幾乎等於180 度，兩側有60公尺的距離，水平鋼腱部份有
  270 度，約40、50公尺距離，且水平鋼腱必須在半空中看，也
  沒有辦法看到鋼腱二側的數值（同卷第255 至256 頁）。其在
  調查局提到偶而有未進廠施作而填製工作日報表，臺電人員基
  於雙方之信任關係，有為施工單位背書之情形等語，不是指工
  作沒有作而填工作日報表，是指當日沒有施工，因為有些工作
  不是隱蔽工作，例如混凝土裂縫檢測，難度不是這麼高，所以
  一天所作之數量會比預期的多一點，為美化工作日報表，會填
  到另外一天，但實際上都有執行（同卷第259 頁）等語。
被告甲○○於本院審理時結證稱：工作日報表係被告庚○○負
  責填寫，其負責檢驗表，都是當天立即填寫，檢驗表上都有臺
  電人員蓋章，如臺電人員在現場，其填寫後呈送臺電人員核章
  ，馬上拿回來，若臺電人員不在施工所，就等臺電人員出差時
  一併拿給他們簽，檢驗表有十幾種，主要由其填寫，被告庚○○、戊○○也有填。臺電人員沒到場，也會繼續施工，臺電人
  員可以知道有無施工，因為有施工跟沒施工差很多，有跡可循
  ，鋼腱補拉預力檢驗表上的檢驗結果都是根據現場數據去填寫
  的，項目部份是依據機器當場讀取，若臺電人員沒在場監工，
  無法知道，但本案工程與數據無關，他們可以判斷有無施作。
  至拉離力測定值而言，若臺監工人員不在場，就不知道有無作
  拉離力測試。重灌油膏部份，要灌滿油膏，螺帽才鎖的起來，
  灌油膏時由高是熱的，所以臺電公司給5%的誤差，每次灌入的
  油膏量不一樣，監工人員只能知道有灌油膏，但無法一一知道
  檢驗表上的項目。其確實有進入廠區工作，其若到出差回臺北
  ，被告戊○○、庚○○還是會去現場工作，監工人員會確認有
  工作，俟其自臺北返回工地再於檢驗表上補蓋章，其相信工作
  夥伴（本院卷3 即第24卷第210 頁至第211 頁反面）。（提示
  扣押物品編號伍之1第15年檢測工程第1號機1999年6月7日鋼腱
  拉離力測定表）該份測定表上「品管」欄下「甲○○」的章係
  其親自蓋的，因其負責品管，所以要蓋，「施工」欄有「庚○○」的章，代表在現場看到被告庚○○在施工，其他檢驗表「
  臺電」欄下有「辛○○」的章，也代表臺電公司監工人員在現
  場監看，其將檢驗表送給監工人員，在現場簽（同卷第213 頁
  反面至第214 頁）等語。
證人即本案臺電公司監工人員癸○○於本院審理時結證稱：其
  有參與第15年檢測工程部分現場監工，當時出差情形是每個人
  出差1 或2 個禮拜不一定，依臺電規定，第一天及最後一天都
  是路程假，包商在路程假期間仍會進去作，其個人認為沒有理
  由擋包商不要作，因為是臺電因人力關係，沒辦法全程配合包
  商施作。其印象中，包商可能把1 天的工作量記成2 天的紀錄
  ，包商有作其才在檢驗表上蓋章，不算配合包商，經其檢驗之
  項目，合增公司均有按規定施工，其蓋章的部份均確認實在，
  其於檢察官訊問時所述（詳後述）均屬實，且廠商將工作日報
  表送到時，會簽報給長官，告知該段時間之工作量。廠商雖係
  1 星期或10天後始將檢驗表（應係工作日報表之誤，已經本院
  於訊問證人癸○○時確認）寄到臺北簽核，其等均相信廠商有
  確實進行工作日報表內之工程。（提示94年度警聲搜字第1282
  號卷第155 頁證人癸○○之出差紀錄）以88年10月11日為例，
  其於該日並未出差，而在該日鋼腱補拉預力檢驗表（扣押物品
  編號證據伍之2 第15年檢測工程第2 號機檢驗表第226、227頁
  ）「臺電」欄下核章，是因為其與被告辛○○、證人劉耀西輪
  流排班，如果當天沒有人出差，但該禮拜係排其輪班，也只有
  其能核章，但隔天期會到現場查核該束鋼腱有無施工，有施工
  才會認章，例如油膏重灌，會看油膏是否是新灌的油膏，螺栓
  有無拔下來轉動的痕跡，但如是重施預力的話，預力的係數就
  無法事後查核，由於現場只有一人監工，重新施拉預力時，二
  頭在做，其等只能看到一頭的工作，沒辦法看到另外一頭，也
  是要追認，監工是看包商有無在作，不是看能不能驗收，一個
  預力的數據必須要去計算才能確認是否符合設計的需求，驗收
  可否通過跟預力數據無關。包商有時在施作當天晚上算出來，
  將檢驗表交其核章，有時候2 、3 天聚集起來一起交其蓋章，
  有時其下次去才簽，但都是在核三廠核章的。其在調查局所稱
  包商會在一段時間彙整一起寄到臺北交其核章的是指扣押物品
  編號證據15之工作日報表（即扣押物品編號D-2-1 、D-2-2 ，
  本院卷2 即第22卷第221 頁反面至第223 頁反面）。於檢察官
  訊問時結證稱：第15年檢測工程是由其與被告辛○○、證人劉
  耀西負責，輪流監工，不是從開工到竣工都在現場，因為工程
  從開工到竣工前後2 年多，有一些工作不是很重要，例如一些
  準備工作、搬運器材，或有落山風之情形無法施工，這時就不
  會在現場，包商會通知被告辛○○何時不需要去。工作日報表
  是由廠商填寫，即使監工沒有去也要填寫，包商約1 星期或10
  天，會將工作日報表集中後一起寄或送到臺北給其與被告辛○○、證人劉耀西簽核，所以工作日報表可能不是其等出差之時
  間，但其等對於工作日報表之紀錄均會信為真實，至於施工項
  目有無實際施作，則依照其等到現場看的情形簽核（94年度偵
  字第16784 號卷即第3 卷第105 至106 頁）等語。
證人即本案臺電公司監工人員劉耀西於本院審理時結證稱：其
  有參與第15年檢測工程部分現場監工，均有按照排定時間到現
  場監工，現場用的是包商提供之檢驗表做的日報表，因為現場
  很髒，沒有辦法填寫，就在廠商貼在牆上的表打勾，每天做的
  工程很少，只有幾束，而且編號是連號，很容易記住作了什麼
  ，當場沒有正式紀錄，只有簡便紀錄，由被告甲○○事後整理
  檢驗表，大約在其等準備回去之前，交其等確認無誤再核章，
  當天做好就當天簽，但不一定當天簽，只要有簽就好。工作日
  報表內容並無不實，其等係以工程項目來看，日期也許和實際
  施工的工程項目不同，但確實有作才會核章，補拉預力檢驗表
  、重灌油膏檢驗表是廠商準備的，現場監工時帶去看而已。補
  拉預力檢驗表及重灌油膏檢驗表應該是依每日施作內容所作紀
  錄，但其看檢驗表會看鋼腱編號有作就核章，沒有特別核對日
  期，比如一天作2 束，廠商也許為了報表好看，所以實際施作
  日期與記載的施工日期不同（本院卷2 即第22卷第217至219頁
  ）等語。於檢察官訊問時證稱：其出差時間不是每天都在現場
  ，只有在合增公司施工時才去，有時包商自己在作機具保養，
  有時恆春風大無法施工（94年度偵字第16784 號卷即第3 卷第
  104 頁）等語。
(2)依承攬契約施工說明書第1 章總則第10條第2 點約定「乙方（
  即合增公司）自行施工品質管制」，第3 點約定「甲方（即臺
  電公司於施工中得隨時派員查證，查證點均規定在各檢驗表中
  ）等內容，及第15年檢測工程第1 、2 號機各項檢驗表（扣押
  物品編號伍之1 、2） 等可知，臺電公司將第15年檢測工程之
  品質管制交予合增公司負責，該公司監工人員僅於檢驗表所規
  定之查證點到場查核。以第1 號機鋼腱拉離力測定表（扣押物
  品編號伍之1 第25至58頁）為例，「施工」欄下均係空白欄位
  ，留由實際施工者用印（此部份均由被告庚○○用印），代表
  確已完成該項工作，「品管」欄下除第5 、6 項關於溫度及日
  期等與施工無關之記載欄內預先標示「－」，表示品管人員無
  庸於該等欄位核章外，其餘亦均係空白欄位，留予品管人員核
  章（此部份均由被告甲○○用印），至「臺電」欄下則僅有第
  7 項實測計算之欄位係空白，留由臺電公司監工人員查核後核
  章外，其餘均預先標示「－」，代表無庸由臺電公司監工人員
  核章，被告辛○○及證人劉耀西、癸○○亦均僅在「臺電」欄
  下空白欄位核章，據此，臺電公司應派員到場之查證點僅有第
  7 項實測計算部分即以油壓表判讀數據時而已，其餘合增公司
  在以電腦計算各項數據時，臺電公司均委由合增公司人員執行
  品質管制，其餘檢驗表之情形亦均相同。由此可見，臺電公司
  基於人力不足，於合增公司第15年檢測工程施工期間，原無派
  員全程在場監工之計劃，而係由監工人員於各項檢驗表指定之
  查證點到場查核，再於檢驗表「臺電」欄下之空白欄位核章。
  又依證人即被告庚○○、甲○○，證人癸○○、劉耀西前述證
  言可知，臺電公司因人力不足，於合增公司施工期間形式上雖
  由被告辛○○排定監工人員輪班時間，但因監工人員於合增公
  司從事準備工作、機具保養、搬運器材等非屬重要項目時無庸
  到場，及監工人員出差期間有路程假，或基於天候因素，實際
  上未能在場，而合增公司因有工期限制，仍須繼續施工。據此
  ，依本案承攬契約約定，監工人員於合增公司施工期間毋庸全
  程在場，且監工人員基於前述客觀因素，事實上亦無法於施工
  期間全程在場。
(3)依被告甲○○及證人劉耀西前述關於因施工現場髒亂無法當場
  填寫檢驗表，故先寫簡便紀錄，由監工人員於合增公司貼在牆
  上的表內打勾確認，被告甲○○於施工後再製作扣押物品編號
  伍之1 、2 各項檢驗表，在當晚或2 、3 日後交予監工人員在
  核三廠內核章，或在該名監工人員下次出差時再予核章之證言
  ，及證人癸○○關於工作日報表是由被告庚○○填寫，約1 星
  期或10天後集中後寄或送至臺北被告辛○○及證人癸○○、劉
  耀西簽核之證言，參以證人癸○○、劉耀西前述關於監工人員
  因有前述路程假，天候因素等影響，於排定之出差期間未必每
  天到場，倘排定出差之監工人員於施作日期當日恰未到場，亦
  只有該名經排定之監工人員有核章之權等證言可知，由於臺電
  公司監工人員並未於施工期間全程在場，且縱使在場，亦因檢
  驗表無法當場填寫，僅能事後整理，故監工人員不一定在施工
  當日立即在檢驗表及上核章，而工作日報表則每隔1 星期或10
  日始確認1 次，因此，檢驗表及工作日報表所載工作日期未必
  與監工人員出差日期相符。又依證人癸○○、劉耀西關於包商
  會將檢驗表上1 天的工作量記成2 天之證言，及被告庚○○關
  於工作數量超過預期時，為美化工作日報表，而將超過部分填
  至另一天之證言，參以前述(3)監工人員於合增公司從事準備工
  作、機具保養、搬運器材等非屬重要項目時無庸到場，及事實
  上無法於施工期間全程到場之論述亦可知，檢驗表及工作日報
  表所載工作日期，亦未必與實際施工日期一致。
(4)由被告庚○○、甲○○，證人癸○○、劉耀西前述證言可知，
  監工人員基於臺電公司人員不足之現實狀況，無法於施工期間
  全程到場，或合增公司為美化報表，將1 天完成之工作內容分
  成2 日填寫，以致產生檢驗表及工作日報表所載工作日期與監
  工人員出差日期不符，或與實際施工日期不符之情形。然而，
  監工人員除無庸到場之工作點（例如準備工作、機具保養、設
  備搬運等），以及事實上無法監看（例如施預力（包括重施、
  補拉）時二側須同時讀數），或因故未能到場監看（例如拉離
  力測定，包括補拉預力後之測定工作）而已隱蔽之工作項目，
  僅能信賴合增公司確有施作外，對於合增公司就其餘工作項目
  有無確實施作之監工方式，係以在場監看，自行記錄，再與合
  增公司交付之檢驗表、工作日報表核對，或事後到現場依鋼腱
  油帽有無拆卸施作之痕跡（須灌滿油膏，螺帽始能上鎖）、透
  氣孔油漬等各項現場跡證判斷有無施作，並均於確認合增公司
  確有施工後，始於檢驗表上核章（扣押物品編號D-2-1、D-2-2
  工作日報表「現場監工」欄係由被告庚○○用印，並無被告辛○○或證人癸○○、劉耀西等人之核章）。
(5)綜上，本件監工人員於合增公司施工期間毋庸全程在場，且監
  工人員基於前述客觀因素，事實上亦無法於施工期間全程在場
  ，公訴人認告壬○○與辛○○謀議，被告辛○○不按時前往監
  工，亦不按時通知證人癸○○及子○○前往監工部分，並無依
  據。又合增公司填製之檢驗表及工作日報表所載工作日期，雖
  與監工人員出差日期，或與實際施工日期有不符之情形，惟該
  等報表所載工作項目，既經證人癸○○、劉耀西確認有實際施
  作始予核章，即無從認定合增公司未施作，故公訴意旨認合增
  公司於附表五所示日期未實際施作該表所示施工項目及數量，
  進而推論檢驗表及工作日報表所載內容係屬不實，及被告壬○○、辛○○浮報附表五所列金額，亦屬無據。
(六)追加補拉預力工程是否無必要
(1)依承攬契約施工說明書第1 章總則第2 條第2 、3 點觀之，該
  等約定除詳列第1 、2 號機檢測取樣之鋼腱編號外，並記載「
  甲方（即臺電公司）得視實際情況酌予變更取樣」，足認第15
  年檢測工程檢測之鋼腱取樣均由臺電公司決定。又被告甲○○
  於本院審理時結證稱：拉離力測定時之鋼腱係由臺電取樣，取
  樣鋼腱之預估值最高值及最低值（指第1 年及第40年）係臺電
  提供，記載在承攬契約之檢測程序書中（本院卷2 即第22卷第
  215 頁反面至第216 頁），取樣鋼腱當時之應有最高值及最低
  值是由電腦算出來，現場作的是實測值，以油壓表判讀數據，
  油壓表是臺電提供，判讀數據時臺電人員會一起在場判讀（同
  卷第218 頁）。（提示扣押物品編號伍之1 第15年檢測工程第
  1 號機1999年6月7日鋼腱拉離力測定表）測得之數據填寫在該
  份拉離力測定表內第7.1 項「實測拉離壓力」欄內，就該張表
  來說，測得之數值比較高，沒作拉離力測定前不知道結果，因
  為整個是封死的，要整臺拆下來，裝機具去測（同卷第214 頁
  ）等語。被告庚○○於本院審理時亦結證稱：（提示扣押物品
  編號伍之1 第25頁起第1 號機鋼腱拉離力測定表）測定表上施
  工人員「庚○○」印章係其親自蓋用，拉離力讀數之真實數據
  均記載於該份報表第7.1 項「實測拉離壓力」欄內，正常情況
  下會由臺電值班人員蓋章，檢測出來的結果是否合格，是要對
  應40年設計當日所得電腦資料數據與實測結果相比較，但合增
  公司只是將測得之數據真實反應給臺電公司，不能判斷是否合
  格，檢測程序書第57至82頁所載只有第1 號機第1 年及第40年
  之預估值範圍，第15年之預估值範圍須於檢測當日經過電腦計
  算應該要有的數據，計算程式由臺電公司提供，實際計算者是
  被告甲○○（本院卷1 即第22卷第253 至254 頁）等語，可認
  第15年檢測工程之鋼腱拉離力測定表內所載各項檢測數據，均
  由被告甲○○及庚○○實際檢測，據實填載，而公訴人亦無法
  證明前述相關檢驗表有何不實之處，自不能逕認被告戊○○、
  甲○○、庚○○提供臺電公司之檢測係數有故意作低之情。
(2)本件第15年檢測工程拉離力測定結果，第1 號機垂直鋼腱合計
  取樣20處之實測值，有16處低於第15年預估值之最低值，而第
  2 號機垂直鋼腱合計取樣22處測得之實測值，有9 處低於預估
  值之最低值等情，有扣押物品編號伍之1 、2 第15年檢測工程
  第1 、2 號機鋼腱拉離力測定表，及合增公司87年4 月4 日合
  字第870704號函及所附比較表（94年度警聲搜卷第1282號卷即
  第1 卷第74至75頁）、88年6 月25日合字第8806025 號函及所
  附比較表（扣押物品編號證據19第27至29頁）等可證，堪認屬
  實。又被告辛○○於87年7 月18日簽請辦理第1 號機之補拉預
  力工程，並由合增公司議價承辦（94年度警聲搜卷第1282號卷
  即第1 卷第76至84頁），該簽呈擬辦二已就因認前於第10年檢
  測工程後，將數據送美國貝泰公司評估結果係勉強過關，該次
  第15年檢測工程之檢測結果，預力實測值偏低之情形比率更高
  ，故建請就第1 號機部分直接辦理補拉預力，不再送貝泰公司
  評估等情詳述，簽請臺電公司副總經理核示，經林姓代理人批
  示「勉予同意，但應盡量議減。」，顯見第1 號機之補拉預力
  工程之決策者並非被告壬○○、辛○○，而係當時臺電公司之
  副總經理，且關於是否要送美國貝泰公司評估一節，亦經臺電
  公司內部層層審酌，而作成直接辦理補拉預力工程，不另送美
  國貝泰公司檢測之決定。再被告辛○○於88年7 月3 日簽請辦
  理第2 號機之補拉預力工程，並由合增公司議價承辦（扣押物
  品編號證據19第43至51頁），該簽呈擬辦三以第2 號機依規範
  應於88年8 月20日前完成檢測，時間緊迫，且檢測機具由合增
  公司使用中，不易另外發包等情，建請就第2 號機部分交由合
  增公司議價承辦，層核批准。則被告辛○○簽請辦理第1 號機
  補拉預力工程時，合增公司仍持續進行第15年檢測工程第2 號
  機部分工程，相關檢測機具均由合增公司使用中，簽請辦理第
  2 號機補拉預力工程時，合增公司正進行第1 號機之補拉預力
  工程，相關檢測機具亦確由合增公司使用中。據此，被告辛○○簽請辦理追加補拉預力工程所憑資料既係屬實，已詳述於前
  ，其以工作介面無法分割為由，簽請與合增公司議價承辦追加
  補拉預力工程，經被告壬○○簽核，形式上而言，難謂有何不
  實之處。
(七)補拉預力工程預算有無浮編部分
(1)第15年檢測工程承攬契約（扣押物品編號D-1） 施工說明書所
  附包封容器預力系統營運期間檢測程序書7.0檢測程序及8.0系
  統恢復規定之檢測程序擇要如下：
  7.1承壓板周圍混凝土目視檢查
  7.2錨件外露面目視檢查
  7.3鋼腱拉離力測定
     7.3.1工具和儀器：千斤頂、壓力錶、起重設備、表面溫度
          計、拉離承壓環、金屬墊圈、壓力板、導引管、曳拉
          錨頭和曳拉楔片、探尺。
  7.4鋼腱材質檢試
     7.4.1工具和儀器
          (4)解力特殊工具：解力承壓環、Ｌ型束緊器、Ｕ墊片
            、特殊規格螺絲、定位工具、解力板、槓桿手把、
            導引管、前導板、拔出器、間隔環、後導板、脫離
            板、間隔管、握緊栓、拔出器之打開器。
     7.4.3準備工作
     7.4.3.1解力設備安裝
     7.4.3.2解力（解除預力，解力中可能發生鋼線斷裂）
     7.4.4.2鋼腱斷裂檢查
     7.4.4.3抽出鋼索目視檢查
     7.4.4.4鋼索材質物理性試驗
  7.5填充油膏測試
  8.1再施預力
     8.1.1工具和儀器：千斤頂、壓力錶、起重設備、新品楔片
          、金屬墊圈、壓力板、曳拉錨頭和曳拉楔片、導引管
          、鋼尺、拉離承壓環、表面溫度計、探尺。
     8.1.4再施預力步驟（兩端同時施力，施力後測定拉離力，
          如低於預估值，則調整最終施力值，重新補拉預力和
          重測拉離力）
  8.2重灌油膏
(2)補拉預力工程第1 次新增項目施工說明書附錄一補拉預力程序
  約定擇要如下（第2 次新增項目說明書附錄一補拉預力程序規
  定相同）：
  4.補拉預力步驟
  (1)兩端同時施力
  (5)施力後測定拉離力，如低於預估值，則調整最終施力值，重
    新補拉預力和重測拉離力。
(3)依被告庚○○於本院審理時結證稱：施作補拉預力工程時，須
  先計算每束鋼腱該年度設定之設定值，再進行該束鋼腱補拉預
  力，之後再作拉離力測定，確定該束鋼腱之拉離力值是否與設
  計值接近，倘實測值接近設定值，即表示補拉預力完成。施作
  補拉預力工程時，每束鋼腱都有補拉，原本抽樣解力並再施預
  力之鋼腱拉離力若在標準值範圍內即不需要補拉，若拉離力偏
  低則需要，必須以施作當天設計值與實測拉離力測定值來看（
  本院卷1 即第21卷第259 頁、第258 頁）等語，及被告戊○○
  於本院審理時結稱：再施預力是將所有力量解鬆，再重新施預
  力，補拉預力是因為鋼腱鬆弛，要把鋼腱拉緊，不同之處是再
  施預力是先解力至零，再重施預力，補拉預力不需要解力，施
  作時不知道鋼腱的情形（本院卷2 即第22卷第273 頁）等語，
  被告甲○○於本院審理時亦證稱：補拉預力之後必須再作拉離
  力測定，驗證補拉結果有無達到預定值（本院卷3 即第24卷第
  219 頁）等語，參以前述施工程序之摘要可知，再施預力屬於
  第15 年 檢測工程之回復程序，因檢測工程項目除拉離力測定
  外，尚包括鋼腱材質試驗等，須將鋼腱抽出試驗，故須先將鋼
  腱拉離力予以鬆解，即所謂解力程序，始得抽出鋼腱，並須於
  檢測完畢後，置入新鋼腱，重新施預力，並重測拉離力，確認
  回復原有狀態；而補拉預力則係依鋼腱現狀，將拉離力拉至預
  估值範圍最高值附近，除解力程序以外，其餘程序均與再施預
  力相同，均須施預力及拉離力測定。
(4)第15年檢測工程承攬契約（扣押物品編號D-1） 施工說明書所
  附包封容器預力系統營運期間檢測程序書7.4.3.2 解力項下原
  即載明解力中可能發生鋼線斷裂之情，此項原理應屬真實，先
  予敘明。又被告辛○○於88年8 月10日簽擬致經濟部之函稿（
  扣押物品編號證據19第1 至4 頁）說明三雖確記載「有關垂直
  鋼鍵之預力，因其不合格率偏高，基於安全理由，72束鋼鍵全
  部予以補拉，『補拉預力』工作係將原約『解力』及『再施預
  力』二個動作連貫完成…」等文字，經核發處復處長洪武雄、
  臺電公司副董事長蔡文雄、董事長席時濟（林姓代理人）簽核
  ，臺電公司並據此於88年8 月16日以電核發字第8808-0780 號
  函（扣押物品編號證據19第52至53頁）行文經濟部，其中說明
  三亦有「…有關垂直鋼鍵之預力，因其不合格率偏高，基於安
  全理由，72束鋼鍵全部予以補拉，『補拉預力』工作係將原約
  『解力』及『再施預力』二個動作連貫完成…」之記載。惟被
  告辛○○於87年8 月3 日簽擬第1 次新增項目之底價單時記載
  ：「施工說明書已擬妥如附，其間增加規定在補拉預力過程中
  ，若有發現鋼索斷裂，則需進行解力，將斷裂之鋼索抽換，並
  整束重灌油膏，因原約已有『鋼索抽換』及『重灌油膏（垂直
  鋼腱整束）』項目，按該項目計價即可.... 」 （扣押物品編
  號證據19第114 頁），第1 次新增項目施工說明書第5 條第1
  項第4 點亦載明：「補拉預力過程中若發現鋼索斷裂，則需進
  行解力，將斷裂之鋼索抽換，並整束重灌油膏，其計價分別按
  原約『鋼索抽換』及『重灌油膏（垂直鋼腱整束）』項目計價
  （扣押物品編號證據22第15頁），均載明在補拉預力過程中，
  若有發現鋼索斷裂，始需進行解力，將斷裂之鋼索抽換之原理
  ，並經當時核發處處長鄭安弘核閱簽名。倘鄭安弘確實核閱前
  述簽呈及施工說明書，定當知悉補拉預力程序原無庸經解力程
  序，而僅於鋼腱斷裂時始有解力之必要，實無因被告辛○○前
  述簽擬而遭蒙蔽之可能。
(5)依前述被告辛○○於88年8 月10日簽擬行文經濟部之函稿（扣
  押物品編號證據19第1 至4 頁）說明三就預算編列之方式為『
  解力』單價每束17500 元（每處87750 元）加計『再施預力』
  每束單價79000 元（每處39500 元），合計每束254500元（每
  處127250元），再與合增公司議價。又依第1 次新增項目施工
  說明書第5 條第1 項第4 點要求合增公司於補拉預力過程中若
  發現鋼索斷裂，則需進行解力，將斷裂之鋼索抽換，並整束重
  灌油膏（扣押物品編號證據22第15頁），而『鋼索抽換』及『
  重灌油膏（垂直鋼腱整束）』部分則係依實作實算（扣押物品
  編號證據22第22頁）等約定，參以被告戊○○、甲○○於本院
  審理時均證稱：合約有規定，補拉預力過程中，如鋼腱有斷裂
  ，必須作解力工程，臺電不另外付費（本院卷2即第22卷第274
  頁反面、本院卷3 即第24卷第215 頁反面）等語可知，第1 次
  新增項目雖未明確記載「臺電公司不另付費」等類似文字，但
  依施工說明書中所定，補拉預力工程施作時如遇有鋼索斷裂之
  情形，合增公司必須進行解力，以便抽換鋼腱，及單價分析表
  並無解力項目等情觀之，補拉預力工程施作時如有施作解力項
  目之必要，臺電亦毋須另行支付費用，故被告壬○○、辛○○
  於編列預算時，將合增公司可能必須施作解力一節列入考量（
  至於實際編列是否合理，詳如後述），將原屬臺電公司應負擔
  解力施作費用之風險，改由合增公司負擔，但解力之後續工作
  包括『鋼索抽換』及『重灌油膏（垂直鋼腱整束）』等部分仍
  依實作實算，並無不合理之處。再依包封容器預力系統營運期
  間檢測程序書8.1.4 所載，再施預力施作完畢後，如拉離力值
  低於預估值，則須調整最終施力值，重新補拉預力和重測拉離
  力，確認有無達預定值範圍，而第15年檢測工程之主要項目原
  即包括鋼腱拉離力測定，故就再施預力施作完畢後必須施予拉
  離力測定部分作為該項程序之一部，並未另行計價；惟補拉預
  力於施作補拉預力前並未作拉離力測定，所有鋼腱於補拉預力
  施作後，一律須作拉離力測定，驗證補拉結果有無達到預定值
  ，故被告辛○○於編列預算時，將「拉離力測定」項目編入（
  實際編列是否合理，亦詳如後述），亦無不合理之處。
(6)由於核三廠第1 、2 號機之前未曾施作補拉預力工程，無實際
  單價可資依循，故被告壬○○、辛○○有無浮編追加之補拉預
  力工程預算，應以第15年檢測工程之定價為標準。依第15年檢
  測工程承攬契約29項單價分析表觀之，除第2 、8 、9 、10、
  14、17、18、19、27、28號外，其餘項目工料別欄下均列有「
  設備搬運」、「設備拆裝」或「設備保養維護」，第10、11、
  12、13、14、16號項目工料別欄下均列有「機具使用及耗損」
  ；除第2 、4 、5 、6 號外，其餘項目工料別欄下均列有「品
  管處理費」，且與第3 、5 、10年檢測工程之編列方式相同。
  再由包封容器預力系統營運期間檢測程序書所列拉離力測定與
  再施預力兩項工作之主要設備大致相同，原約仍就「設備搬運
  」、「設備拆裝」、「機具使用及耗損」分別編列，參以證人
  甲○○於本院審理時結證稱：補拉預力工程之單價分析表與原
  契約單價分析表內關於通訊設施部分應該是同一套，但設備搬
  運、拆裝、保養維護是每次工作都要做的，品管處理費是臺電
  針對品管人員有另外支付費用（本院卷3 即第24卷第219 頁反
  面至第220 頁）等語，足認「設備搬運」、「設備拆裝」、「
  設備保養維護」、「機具使用及損耗」、「品管處理費」等項
  目均屬必須之施工程序，原約始依工作項目分別編列計價。另
  依第15年檢測工程承攬契約中，『再施預力（垂直鋼腱）』之
  單價分析表項目分為：「設備搬運」、「設備拆裝」、「通訊
  設施」、「施預力」、「零星材料損耗」、「品管處理費」等
  6 項；『解力（垂直鋼腱部份）』之單價分析表項目分為：「
  設備搬運」、「設備拆裝」、「通訊設施」、「解力及紀錄」
  、「解力後處理」、「錨件養護」、「零星材料」、「機具使
  用及損耗」、「品管處理費」等9 項；『拉離力測定』單價分
  析表之項目分為：「設備搬運」、「設備拆裝」、「設備保養
  維護」、「測定及紀錄」、「機具使用及損耗」、「品管處理
  費」等6 項，據此，補拉預力工程於補拉預力單價分析表下編
  列「設備搬運」、「設備拆裝」、「設備保養維護」、「機具
  使用及損耗」、「品管處理費」等項目，尚難認為係屬重複編
  列計價。至『補拉預力』之「通訊設施」（單價947 元），雖
  經被告甲○○於本院審理時確認與原約『再施預力』之「通訊
  設施」（單價6000/2元）相同，係屬重複編列之項目，但原約
  編列「通訊設施」之項目，除『再施預力（垂直鋼腱）』外，
  第12、21號亦列有此一項目，且就實際使用情形而言，同一套
  通訊設施於施作各束鋼腱時，均可使用，原無按「處」或「束
  」計價之必要，但第3 、5 、10年之單價分析表編列方式亦屬
  相同，則此種編列方式顯屬臺電公司締結私法契約時之內部考
  量，況縱使被告辛○○於編列補拉預力工程時，不得再行編列
  通訊設施，而有疏失，亦難僅憑其編列此項（每處單價947 元
  ）遠低於原約（每處單價3000元）之金額，遽認係被告辛○○
  蓄意重複編列。
(7)依附表六所列第1 次新增項目『補拉預力』與原約『拉離力測
  定』、『解力』、『再施預力』之單價分析比較表觀之，『補
  拉預力』所列「設備搬運」、「設備拆裝」單價，與原約『解
  力』之相同項目相當；所列「設備保養維護」單價與原約『拉
  離力測定』之相同項目相當；所列「機具使用及損耗」單價介
  於原約『拉離力測定』及『解力』所編「機具使用及損耗」之
  間；所列「品管處理費」則低於最低之原約『拉離力測定』項
  下之「品管處理費」；所列「拉離力測定」之單價11359 元與
  原約『拉離力測定』之「測定及紀錄」單價10398 元相當。又
  依被告辛○○所提證人癸○○撰寫並刊載於臺電核能月刊之「
  核三廠圍阻體預力系統之設計與檢測」一文所提國外核能發電
  廠預力系檢測情況中，Calvert Cliffs電廠預力系統第20年檢
  測結果因認鋼腱退化、預力損失之情形嚴重，而決定就第1 號
  機202 束垂直鋼腱中之63束，及第2 號機204 束垂直鋼腱中之
  64束予以更換之情（本院卷3 即第24卷第35頁）觀之，雖因我
  國與美國之氣候、地質等客觀因素均有差異，故鋼腱衰退情形
  亦未必相同，但補拉預力工程預算之編列既無一定標準，公訴
  人亦未舉證證明究竟如何編列始屬合理，而臺電公司決定追加
  補拉預力時，既已考量解力因素，則被告辛○○依 Calvert-
  Cliffs電廠更換鋼腱數量之比例，計算可能必須解力鋼腱數量
  之比例，亦不失為一種參考。以原約『解力（垂直鋼腱）』項
  下解力主要工作「解力及紀錄」、「解力後處理」之每處單價
  35000 元（70000 元/2）、6500元（13000 元/2）相加，乘以
  1/3 之比例後，每處約14000 元，加計『再施預力』項下「施
  預力」每處單價15000 元，合計約29000 元，與『補拉預力』
  項下「補拉預力」之每處單價30290 元亦相去不遠。綜上，公
  訴人所舉證據，不能證明被告壬○○、辛○○有浮編補拉預力
  工程預算之行為。
四綜上所述，被告壬○○、辛○○既已不具刑法及貪污治罪條例
  所稱之公務員身分，自無成立貪污治罪條例第4條第1項第5 款
  對於違背職務之行為收受賄賂之犯行可言，被告戊○○、甲○○、庚○○、丙○○向被告壬○○、辛○○行賄，亦不構成同
  條例第11條第1 項行賄罪。此外，復查無被告辛○○、壬○○
  有公訴人所指違背職務或致臺電公司生何損失之情事，核與刑
  法背信罪之構成要件不合，縱使被告壬○○、辛○○確有收受
  被告戊○○等人贈與金錢之事實，亦僅屬是否應依行政議處之
  範疇。本件屬犯罪後法律廢止其刑罰之情形，參照前述說明，
  爰就被告壬○○、辛○○、戊○○、甲○○、庚○○、丙○○
  部分均為免訴之諭知。
伍、無罪部分
一犯罪事實應依證據認定之，無證據不得認定犯罪事實，又不能
  證明被告犯罪者，應諭知無罪之判決，刑事訴訟法第154 條第
  2 項、第301 條第1 項分別定有明文。且認定犯罪事實所憑之
  證據，雖不以直接證據為限，間接證據亦包括在內，然無論直
  接或間接證據，其為訴訟上之證明，須於通常一般之人均不致
  於有所懷疑，而得確信其為真實之程度者，始得據之為有罪之
  認定，倘其證明尚未達到此一程度，而有合理性懷疑之存在時
  ，即無從為有罪之認定，此有最高法院76年度臺上字第4986號
  判例意旨可資參照。又認定不利於被告之事實，須依積極證據
  ，苟積極證據不足為不利於被告事實之認定時，即應為有利於
  被告之認定，更不必有何有利之證據（最高法院30年度上字第
  816 號判例參照）。
二被告壬○○、辛○○被訴登載不實部份
  刑法第213 條、第216 條之公文書登載不實罪係以公務員為主
  體成立要件，被告壬○○、辛○○雖均非公務員已詳述於前，
  固不能論以刑法第213 條之罪，但其等仍屬從事業務之人，自
  應審究其等是否成立刑法第215 條業務上文書登載不實罪。刑
  法第215 條業務登載不實罪，係以從事業務之人，明知為不實
  之事項，並將此不實事項登載於業務上作成之文書，且須足以
  生損害於公眾或他人為要件。由證人癸○○於檢察官訊問時結
  證稱：工作日報表之簽核流程從第3 、5 、10、15年之流程都
  一樣（94年度偵字第16784 號卷即第3 卷第105 頁），其不清
  楚臺電公司何時訂定工作日報表之格式，（提示臺電公司電建
  字第83120956號函即證據16）也不知道87年度是否要用這一種
  格式（同卷第106 頁）等語，及證人劉耀西於本院審理時結證
  稱：補拉預力檢驗表、重灌油膏檢驗表與第10年檢測工程所使
  用的表格是一樣的（本院卷2 即第22卷第219 頁），於檢察官
  訊問時證稱：其不清楚臺電公司何時確定工作日報表格式，（
  提示臺電公司電建字第831209 56 號函即證據16）不清楚為何
  87年施工後沒有要求廠商要用該種格式填寫，可能是沿用5 年
  前格式（94年度偵字第16784 號卷即第3 卷第103 頁）等語可
  知，主管本案工程監工工作之監工人員對於臺電公司有臺電公
  司電建字第83120956號函即證據16之監工（施工）日報表格式
  之存在一情，均不知悉，被告辛○○關於其承辦本案工程之前
  不知有此種格式之監工（施工）日報表存在之辯解，尚可採信
  。又本件第15年檢測工程及補拉預力工程施工期間，監工人員
  無庸全程在場，事實上亦無法全程在場等情，已詳述於前，則
  被告辛○○及證人癸○○、劉耀西自無逐日填寫監工（施工）
  日報表之可能，況本案工程之檢驗表、工作日報表格式，係沿
  襲第3 、5 、10年檢測工程而來，何獨以第15年檢測工程須另
  行填製臺電公司電建字第83120956號函即證據16該種格式之監
  工（施工）日報表，亦匪夷所思。再合增公司確有施作工作日
  報表所列工作，已詳述於前，則被告辛○○要求合增公司補填
  之監工（施工）日報表內容，既係依照原工作日報表所載工作
  項目填製，縱與實際施工日期、數量有不符之處，亦難認為對
  臺電公司有何損害，自不得對被告壬○○、辛○○論以業務登
  載不實罪，依法應為無罪之諭知。
三被告丙○○被訴納稅義務人逃漏稅捐及行使業務登載不實罪部
  分
(一)公訴人認為被告丙○○涉犯納稅義務人逃漏稅捐及行使業務登
  載不實文書等罪，無非以：(1)被告丙○○坦承於合增公司擔任
  總務及出納，負責銀行帳戶存、提款，公司支票之開立及雜務
  ，且工資表係由被告戊○○、甲○○交付其登帳，及被告丁○○授意證人丑○○製作假帳等事實。(2)被告戊○○、甲○○、
  庚○○坦承提供人頭幫助合增公司逃漏稅捐之事實。(3)證人即
  合增公司會計丑○○關於合增公司資金調度及進出都由被告丙○○負責，及被告丙○○有記流水帳之事實。(4)財政部國稅局
  合增公司87至89年申報薪資所得扣繳資料（扣押物證據20）等
  為其論據。被告丙○○雖承認擔任合增公司之出納，但否認有
  逃漏稅捐、業務登載不實等犯行，辯稱：報稅之資料係被告戊○○等人寄到公司給證人丑○○處理，其不知道有哪些人在工
  地工作，也不知道證人丑○○用哪些人去報稅，對於工程狀況
  、細節均不清楚（本院卷1 即第21卷第173 頁）等語。
(二)本院認為：
(1)證人即被告戊○○於本院審理時結證稱：其負責第15年檢測工
  程現場施作，在現場施工者有十多位工人，大部分是固定的，
  偶而會增加工人，工人是領班江登號去找的，工地僱用工人之
  事務均由其與被告甲○○、庚○○負責，被告丙○○不知道其
  等僱用之工人是何人。被告丁○○打電話到工地，要求其等提
  供一些人頭為公司年度報稅之用，其提供予合增公司申報薪資
  之人頭係其配偶蔡花梅，謝昌輝、潘進成是其請工頭幫忙找的
  人頭，方萬福未在現場施工，是被告甲○○提供之人頭，被告
  庚○○也有提供人頭申報薪資，不會填寫工資表之工人部分，
  由其代填，再由江登號蓋章，工人（指實際施工者）與人頭申
  報薪資之資料係其自恆春工務所寄回永和公司，公司有一位會
  計蔡小姐，但不知道蔡小姐實際負責之職務，其寄回公司的人
  頭資料只有其與被告甲○○、庚○○提供之部分。工人都是發
  日薪，公司將零用金及其與被告甲○○、庚○○薪資匯至其恆
  春帳戶內，其他工人及工地開銷則係按月結帳後寄回公司，公
  司匯款至其前述恆春帳戶，其再交予工頭發放薪資予工人，工
  地需要的錢及其與被告甲○○、庚○○之薪水，均係與被告丙○○聯絡，但不知道實際上係何人匯款（本院卷1 即第22卷第
  271頁反面至第280頁反面）等語。證人丑○○於本院審理時結
  證稱：其於86年10月至89年4 月間擔任合增公司之會計，一起
  上班的有被告丁○○、丙○○，其負責內帳，整理公司帳務，
  包括工地支出成本、發票等，被告丙○○則負責公司資金調度
  、現金部分之支出憑證。現金支出部分就是被告丙○○完成收
  支後，寫一些簡單之支出證明單，包括水電費、郵費等雜費，
  供其製作日記帳，不是正式憑證。（提示94年度偵字第 16784
  號卷即第3 卷第59頁、第67頁，即扣押物品編號D-5-1） 現金
  帳簿係被告丙○○製作，（提示同卷第60至62頁及第64至66頁
  ）現金帳報表則係其製作。記帳科目主要給被告丁○○看，被
  告丙○○比較少看，被告丁○○若不在臺灣，會用傳真或用電
  話與被告丁○○聯絡，被告丙○○不太會查核。會計科目列為
  零用金，摘要寫戊○○者，是指被告戊○○負責之屏東工地實
  際發生之費用，包括臨時工之工資，只要被告戊○○請款，就
  會列在裡面，被告戊○○會提供實際支出之憑證，臨時工之薪
  資有工資表，就是扣押物編號D-7-1 至D-7-4 臨時工資表，由
  被告戊○○統一攜帶或寄送至公司交其收執請款，其無法考證
  憑證之真實性，不知道合增公司有用人頭報稅之情，印象中被
  告丁○○有提過他們四人合作，需要被告戊○○等人提供一些
  憑證報稅，其曾在被告丁○○之要求下與被告戊○○等人聯絡
  此事，因為太久了，不記得哪些人提供及提供何項憑證，其不
  確定被告丙○○是否知情。被告戊○○都是一段時間，零用金
  快用完時，跟被告丙○○講，由被告丙○○去匯款，匯完後再
  填支出證明單供其記帳，其依據被告戊○○提供之臨時工資表
  、發票、收據等憑證核銷工地零用金。其依據南部提供之工資
  表加上公司員工之薪資，並依會計事務所人員之格式整理出一
  份薪資表交予會計事務所，不用蓋公司章，應該未交予被告丙○○看，由會計事務所負責製作薪資扣繳憑單，這些資料都是
  其與被告丁○○在處理，被告丁○○如果有要求，其就會交付
  閱覽，被告丙○○不會要求其交付，其亦不會主動交付（本院
  卷3 即第24卷第286 頁反面至第291 頁反面）等語。由證人戊○○、丑○○前述證言及扣押物編號D-5-1 、D-5-2 、D-5-3
  等帳務資料可知，被告丙○○負責控管合增公司現金收支，並
  製作扣押物編號D-5-1 、D-5-2 現金帳簿，記載現金實際收支
  情形，證人丑○○負責合增公司之會計事務，包括依收據、被
  告丙○○填具之支出證明單等資料製作扣押物編號D-5-3 現金
  帳報表供被告丁○○查看，及依被告戊○○提供之統一發票、
  收據、臨時工資表等支出憑證核銷工地之零用金，並彙整臨時
  工資表、員工薪資等資料，依會計師事務所要求之格式製作薪
  資表交予會計師事務所憑以申報營利事業所得稅，被告戊○○
  則負責包括僱用工人在內之工地事務，並於工地零用金用罄時
  請被告丙○○匯支零用金，及彙整相關單據包括統一發票、收
  據、臨時工資表等支出憑證供證人丑○○核銷。
(2)由證人戊○○、丑○○前述證言可知，被告丁○○曾親自或命
  證人丑○○轉知被告戊○○收集單據或人頭供合增公司報稅。
  則被告丁○○既主導合增公司逃漏稅捐，要求被告戊○○提供
  人頭及單據報稅，自不可能依其虛列之人頭實際支出薪資，或
  依其提供之單據支出費用。以附表二虛偽之臨時工資表所列不
  實工資總額計算，被告戊○○各月虛列薪資數萬元至數十萬元
  不等，附表三虛報之旅遊費用亦有13萬9975元，倘證人丑○○
  係依據證人戊○○提供之臨時工資表及百順旅行社出具旅行業
  代收轉付收據據實核銷，則其憑以核銷之金額定高於扣押物編
  號D-5-3 現金帳報表所列實際支出之金額，如何平衡合增公司
  每月帳面增加之數十萬元零用金支出？況扣押物編號D-5-3 現
  金帳內87年11、12月並無附表三所列旅遊支出，足認證人丑○○就其核銷憑證及申報稅額之過程並未吐實，其彙整提供會計
  師事務所申報稅額之資料，雖係依據被告戊○○提供之支出憑
  證及臨時工資表所製作，但其核銷合增公司內部帳務時，應有
  扣除虛列之人頭薪資及支出等營業費用，參以前述其曾依被告
  丁○○指示，向被告戊○○轉知提供報稅資料之要求等語觀之
  ，合增公司關於彙整報稅資料等事項既均由被告丁○○指示證
  人丑○○處理，證人丑○○對於合增公司虛列人頭申報薪資支
  出一情應知之甚稔。又依證人戊○○、丑○○前述證言觀之，
  被告丙○○雖未參與合增公司實際業務運作，亦未審核合增公
  司帳務，對於被告戊○○製作之臨時工資表實際虛列之人頭未
  必詳知，惟其係被告丁○○之配偶，復掌管公司現金財務，實
  難認其對於被告丁○○主導合增公司虛列支出申報營業費用憑
  以抵扣一節全然無知。然而，縱使被告丙○○對於被告丁○○
  要求被告戊○○提供憑證報稅，及指示證人丑○○提供不實之
  薪資報表予會計師事務所，憑以逃漏合增公司應納稅捐等行為
  均知情，惟其既非合增公司實際負責人，亦未製作任何不實文
  書，或指示證人丑○○製作不實會計報表，自難僅因其知情且
  未阻止，即認其應與被告丁○○同負逃漏稅捐之責，或與被告
  戊○○共犯幫助逃漏稅捐、行使業務登載不實文書等罪。
(三)綜上所述，公訴人所舉證據不足以證明被告丙○○有起訴書所
  指逃漏稅捐、行使業務登載不實文書（或幫助逃漏稅捐）等犯
  行，此外，復查無其他積極證據足證被告丙○○涉有前述各項
  行為，不能證明其犯罪，參照前述說明，依法應為無罪之諭知
  。
陸、適用之法條：刑事訴訟法第299 條第1 項前段、第300 條、
    第301條第1項、第302條第4款，稅捐稽徵法第43條第1 項，
    刑法第2條第1項前段、第11條前段、第216條、第215條，修
    正前刑法第56條、第55條、第41條第1項前段、第51條第5款
    、第6 款，刑法施行法第1條之1，修正前罰金罰鍰提高標準
    條例第2條，中華民國96年罪犯減刑條例第2條第1項第3款、
    第7條、第9條。
本案經檢察官侯靜雯到庭執行職務
中    華    民    國    97    年    8     月    20    日
                  刑事第十五庭  審判長法  官   廖紋妤
                                      法  官   楊台清
                                      法  官   邱蓮華
上正本證明與原本無異。
如不服本判決，應於判決送達後10日內向本院提出上訴狀 (應抄
附繕本)。
                                      書記官   葉宜玲
中    華    民    國    97    年    8     月    20    日
【附表一】
┌───┬────┬────┬─────┬─────┬─────┐
│起訴書│行為人  │人頭姓名│  87年度  │  88年度  │  89年度  │
│附表三│        │        │ 申報薪資 │ 申報薪資 │ 申報薪資 │
│編號  │        │        │          │          │          │
├───┼────┼────┼─────┼─────┼─────┤
│  01  │戊○○  │蔡花梅  │   481,200│   481,200│   481,200│
├───┼────┼────┼─────┼─────┼─────┤
│  16  │        │尤秀足  │   257,400│    36,000│         0│
├───┼────┼────┼─────┼─────┼─────┤
│  20  │        │謝昌輝  │         0│   400,000│   400,000│
├───┼────┼────┼─────┼─────┼─────┤
│  22  │        │潘進成  │         0│   400,000│   400,000│
├───┼────┼────┼─────┼─────┼─────┤
│  23  │甲○○  │方萬福  │   100,000│ 1,200,000│ 1,100,000│
├───┴────┼────┼─────┼─────┼─────┤
│未據起訴        │葉蒼明  │         0│         0│   720,000│
├───┬────┼────┼─────┼─────┼─────┤
│  24  │庚○○  │林慶恩  │   600,000│   200,000│   280,000│
├───┴────┴────┼─────┼─────┼─────┤
│    合計申報薪資          │ 2,338,600│ 2,717,200│ 3,381,200│
├─────────────┼─────┼─────┼─────┤
│    合計逃漏稅捐（25%）   │   584,650│   679,300│   845,300│
└─────────────┴─────┴─────┴─────┘
【附表二】登載不實之臨時工資表（單位均為新臺幣）
┌──┬─────────┬────┬──┬───┬────┐
│編號│月    份          │人頭姓名│不實│ 不實 │不實工資│
│    │                  │        │天數│ 日資 │總額    │
├──┼─────────┼────┼──┼───┼────┤
│1   │87.1.1至87.1.28   │林慶恩  │ 25 │ 3,200│  80,000│
│    │工資總額170,000 元├────┼──┼───┼────┤
│    │                  │方萬福  │ 25 │ 2,000│  50,000│
├──┼─────────┼────┼──┼───┼────┤
│2   │87.11.1至87.11.30 │尤秀足  │ 18 │ 1,300│  23,400│
│    │工資總額358,200元 │        │    │      │        │
├──┼─────────┼────┼──┼───┼────┤
│3   │87.12.1至87.12.31 │尤秀足  │ 18 │ 1,300│  23,400│
│    │工資總額252,600元 │        │    │      │        │
├──┼─────────┼────┼──┼───┼────┤
│4   │88.1.1至88.1.31   │林慶恩  │ 10 │ 2,000│  20,000│
│    │工資總額185,000元 ├────┼──┼───┼────┤
│    │                  │方萬福  │ 25 │ 4,000│ 100,000│
├──┼─────────┼────┼──┼───┼────┤
│5   │88.1.1至88.1.31   │尤秀足  │ 20 │ 1,800│  36,000│
│    │工資總額222,000元 │        │    │      │        │
├──┼─────────┼────┼──┼───┼────┤
│6   │88.2.1至88.2.28   │方萬福  │ 25 │ 4,000│ 100,000│
│    │工資總額185,000元 ├────┼──┼───┼────┤
│    │                  │林慶恩  │ 10 │ 2,000│  20,000│
├──┼─────────┼────┼──┼───┼────┤
│7   │88.3.1至88.3.31   │潘進成  │ 20 │ 2,500│  50,000│
│    │工資總額378,000元 │        │    │      │        │
├──┼─────────┼────┼──┼───┼────┤
│8   │88.3.1至88.3.31   │方萬福  │ 25 │ 4,000│ 100,000│
│    │工資總額185,000元 ├────┼──┼───┼────┤
│    │                  │林慶恩  │ 10 │ 2,000│  20,000│
├──┼─────────┼────┼──┼───┼────┤
│9   │88.4.1至88.4.30   │潘進成  │ 20 │ 2,500│  50,000│
│    │工資總額374,000元 │        │    │      │        │
├──┼─────────┼────┼──┼───┼────┤
│10  │88.4.1至88.4.30   │方萬福  │ 25 │ 4,000│ 100,000│
│    │工資總額185,000元 ├────┼──┼───┼────┤
│    │                  │林慶恩  │ 10 │ 2,000│  20,000│
├──┼─────────┼────┼──┼───┼────┤
│11  │88.5.1至88.5.31   │潘進成  │ 20 │ 2,500│  50,000│
│    │工資總額366,600元 │        │    │      │        │
├──┼─────────┼────┼──┼───┼────┤
│12  │88.5.1至88.5.31   │方萬福  │ 25 │ 4,000│ 100,000│
│    │工資總額185,000元 ├────┼──┼───┼────┤
│    │                  │林慶恩  │ 10 │ 2,000│  20,000│
├──┼─────────┼────┼──┼───┼────┤
│13  │88.6.1至88.6.30   │方萬福  │ 25 │ 4,000│ 100,000│
│    │工資總額185,000元 ├────┼──┼───┼────┤
│    │                  │林慶恩  │ 10 │ 2,000│  20,000│
├──┼─────────┼────┼──┼───┼────┤
│14  │88.6.1至88.6.30   │潘進成  │ 20 │ 2,500│  50,000│
│    │工資總額303,000元 │        │    │      │        │
├──┼─────────┼────┼──┼───┼────┤
│15  │88.7.1至88.7.31   │方萬福  │ 25 │ 4,000│ 100,000│
│    │工資總額185,000元 ├────┼──┼───┼────┤
│    │                  │林慶恩  │ 10 │ 2,000│  20,000│
├──┼─────────┼────┼──┼───┼────┤
│16  │88.8.1至88.8.30   │方萬福  │ 25 │ 4,000│ 100,000│
│    │工資總額185,000元 ├────┼──┼───┼────┤
│    │                  │林慶恩  │ 10 │ 2,000│  20,000│
├──┼─────────┼────┼──┼───┼────┤
│17  │88.9.1至88.9.30   │方萬福  │ 25 │ 4,000│ 100,000│
│    │工資總額185,000元 ├────┼──┼───┼────┤
│    │                  │林慶恩  │ 10 │ 2,000│  20,000│
├──┼─────────┼────┼──┼───┼────┤
│18  │88.9.1至88.9.30   │潘進成  │ 20 │ 2,500│  50,000│
│    │工資總額217,400元 │        │    │      │        │
├──┼─────────┼────┼──┼───┼────┤
│19  │88.10.1至88.10.31 │潘進成  │ 20 │ 2,500│  50,000│
│    │工資總額390,300元 │        │    │      │        │
├──┼─────────┼────┼──┼───┼────┤
│20  │88.10.1至88.10.31 │方萬福  │ 25 │ 4,000│ 100,000│
│    │工資總額185,000元 ├────┼──┼───┼────┤
│    │                  │林慶恩  │ 10 │ 2,000│  20,000│
├──┼─────────┼────┼──┼───┼────┤
│21  │88.11.1至88.11.30 │潘進成  │ 20 │ 2,500│  50,000│
│    │工資總額330,000元 │        │    │      │        │
├──┼─────────┼────┼──┼───┼────┤
│22  │88.11.1至88.11.30 │方萬福  │ 25 │ 4,000│ 100,000│
│    │工資總額120,000元 │        │    │      │        │
├──┼─────────┼────┼──┼───┼────┤
│23  │88.12.1至88.12.31 │潘進成  │ 20 │ 2,500│  50,000│
│    │工資總額240,500元 │        │    │      │        │
├──┼─────────┼────┼──┼───┼────┤
│24  │88.12.1至88.12.31 │方萬福  │ 25 │ 4,000│ 100,000│
│    │工資總額120,000元 │        │    │      │        │
└──┴─────────┴────┴──┴───┴────┘
【附表三】旅行業代收轉付收據明細
┌──┬────┬─────┬────┐
│編號│ 日  期 │ 收據號碼 │  金額  │
├──┼────┼─────┼────┤
│ 1  │87.11.26│TE00000000│  13,000│
├──┼────┼─────┼────┤
│ 2  │87.11.30│TE00000000│  26,000│
├──┼────┼─────┼────┤
│ 3  │87.12.01│TE00000000│  26,000│
├──┼────┼─────┼────┤
│ 4  │87.12.22│TE00000000│  84,300│
├──┼────┼─────┼────┤
│ 5  │87.12.31│TE00000000│ 410,600│
├──┴────┴─────┼────┤
│     合計申報金額         │ 559,900│
├─────────────┼────┤
│     合計逃漏金額（25%）  │ 139,975│
└─────────────┴────┘
【附表四】辛○○、壬○○收款明細
┌────┬────┬────┬────┬─────┐
│時  間  │送款人  │收受人  │ 金額   │收受地點  │
├────┼────┼────┼────┼─────┤
│87.7.8  │戊○○  │壬○○  │20萬元  │壬○○宅  │
│        ├────┼────┼────┼─────┤
│        │丁○○  │辛○○  │20萬元  │辛○○宅  │
├────┼────┼────┼────┼─────┤
│81.10.3 │戊○○  │壬○○  │20萬元  │壬○○宅  │
│        ├────┼────┼────┼─────┤
│        │丁○○  │辛○○  │20萬元  │辛○○宅  │
├────┼────┼────┼────┼─────┤
│88.2.3  │丁○○  │辛○○  │100萬元 │辛○○宅  │
│        │丙○○  │        │        │          │
│        ├────┼────┼────┼─────┤
│        │戊○○  │壬○○  │不詳    │壬○○宅  │
├────┼────┼────┼────┼─────┤
│88.6.16 │戊○○  │辛○○  │100萬元 │辛○○宅  │
│        ├────┼────┼────┼─────┤
│        │戊○○  │壬○○  │不詳    │壬○○宅  │
├────┼────┼────┼────┼─────┤
│88.9.20 │戊○○  │辛○○  │100萬元 │臺電附近  │
│        ├────┼────┼────┼─────┤
│        │戊○○  │壬○○  │100萬元 │壬○○宅  │
├────┼────┼────┼────┼─────┤
│89.1.25 │戊○○  │辛○○  │100萬元 │台電附近  │
│        ├────┼────┼────┼─────┤
│        │戊○○  │壬○○  │100萬元 │壬○○宅  │
├────┼────┼────┼────┼─────┤
│89.5.26 │戊○○  │壬○○  │50萬元  │壬○○宅  │
│        │丁○○  │        │        │          │
└────┴────┴────┴────┴─────┘
【附表五】起訴書所列虛報工程款明細
┌────┬───────────┬─────┬─────┐
│偽造    │   偽造施作工作內容   │單     價 │浮報總金額│
│施工日期│                      │          │          │
├────┼───────────┼─────┼─────┤
│87.8.17 │一號機V103E、V103W鋼腱│80,174*2+ │  186,748 │
│        │補拉預力及重灌油膏檢測│13,200*2  │          │
├────┼───────────┼─────┼─────┤
│87.8.21 │一號機V108E、V108W鋼腱│80,174*2+ │  186,748 │
│        │補拉預力及重灌油膏檢測│13,200*3  │          │
├────┼───────────┼─────┼─────┤
│87.9.4  │一號機V120E、V120W鋼腱│80,174*2+ │  186,748 │
│        │補拉預力及重灌油膏檢測│13,200*3  │          │
├────┼───────────┼─────┼─────┤
│87.9.15 │一號機V127E、V127W鋼腱│80,174*2+ │  186,748 │
│        │補拉預力及重灌油膏檢測│13,200*4  │          │
├────┼───────────┼─────┼─────┤
│87.9.16 │一號機V128E、V128W鋼腱│80,174*2+ │  186,748 │
│        │補拉預力及重灌油膏檢測│13,200*5  │          │
├────┼───────────┼─────┼─────┤
│87.9.21 │一號機V131E、V131W鋼腱│80,174*2+ │  186,748 │
│        │補拉預力及重灌油膏檢測│13,200*6  │          │
├────┼───────────┼─────┼─────┤
│87.9.29 │一號機V136E、V136W鋼腱│80,174*2+ │  186,748 │
│        │補拉預力及重灌油膏檢測│13,200*7  │          │
├────┼───────────┼─────┼─────┤
│87.9.30 │一號機V236E、V236W鋼腱│80,174*2+ │  186,748 │
│        │補拉預力及重灌油膏檢測│13,200*8  │          │
├────┼───────────┼─────┼─────┤
│88.10.4 │二號機V105E、V105W鋼腱│80,174*2+ │  186,748 │
│        │補拉預力及重灌油膏檢測│13,200*9  │          │
├────┼───────────┼─────┼─────┤
│88.9.28 │二號機包封容器64處補拉│93374*64  │5,975,936 │
│   ∫   │預力及重灌油膏檢測    │          │          │
│89.4.20 │                      │          │          │
├────┼───────────┼─────┼─────┤
│89.1.ll │二號機包封容器水平油帽│3300*60+  │  344,000 │
│   ∫   │油膏補灌60處及垂直鋼腱│7800*20   │          │
│89.1.17 │頂部排氣管油膏補灌20處│          │          │
├────┴───────────┼─────┼─────┤
│                                │總      計│8,000,668 │
└────────────────┴─────┴─────┘
【附表六】第1 次新增項目與原約同項目單價分析比較表
┌───────┬────┬────┬────┬─────┬─────┐
│單價以每處計算│設備搬運│設備裝拆│設備保養│機具使用及│品管處理費│
│              │        │        │維護    │耗損      │          │
├─┬─────┼────┼────┼────┼─────┼─────┤
│原│ 拉 離 力 │  6617元│ 13234元│  2363元│    7562元│    4252元│
│  ├─────┼────┼────┼────┼─────┼─────┤
│  │ 解    力 │ 13000元│ 13000元│        │    3250元│    6500元│
│  ├─────┼────┼────┼────┼─────┼─────┤
│約│ 再施預力 │  6500元│  7000元│        │          │    5000元│
├─┴─────┼────┼────┼────┼─────┼─────┤
│第1 次新增項目│ 12305元│ 13252元│  2366元│    5679元│    3976元│
└───────┴────┴────┴────┴─────┴─────┘
附錄論罪科刑法條
稅捐稽徵法第43條第1項
教唆或幫助犯第四十一條或第四十二條之罪者，處三年以下有期
徒刑、拘役或科新臺幣六萬元以下罰金。
刑法第215條
從事業務之人，明知為不實之事項，而登載於其業務上作成之文
書，足以生損害於公眾或他人者，處三年以下有期徒刑、拘役或
五百元以下罰金。
刑法第216條
行使第二百十條至第二百十五條之文書者，依偽造、變造文書或
登載不實事項或使登載不實事項之規定處斷。


司法院資訊處製作；財團法人民間司法改革基金會備份。
